臺灣臺中地方法院刑事判決
                                     109年度訴字第2184號
公  訴  人  臺灣臺中地方檢察署檢察官
被      告  杜政樺



選任辯護人  林思儀律師
被      告  黃韋智



選任辯護人  謝尚修律師（法律扶助律師）
被      告  鄭明家


指定辯護人  本院公設辯護人梁乃莉
被      告  陳秉榮


選任辯護人  辛佩羿律師（法律扶助律師）
上列被告等因違反毒品危害防制條例等案件，經檢察官提起公訴
（109年度偵字第21139號、109年度偵字第21153號、109年度偵
字第24026號），本院判決如下：
    主    文
甲○○犯如附表二編號1、2所示之罪，各處如附表二編號1、2所示
之刑、保安處分及沒收。應執行有期徒刑陸年。
丙○○犯如附表二編號1、2所示之罪，各處如附表二編號1、2所示
之刑、保安處分及沒收。應執行有期徒刑伍年玖月。
戊○○犯如附表二編號1所示之罪，處如附表二編號1所示之刑及沒
收。
乙○○犯如附表二編號2所示之罪，處如附表二編號2所示之刑及沒
收。
    犯罪事實
一、甲○○、丙○○、戊○○、乙○○均明知愷他命為毒品危害
    防制條例第2條第2項第3款所規定之第三級毒品，不得非法
    販賣。甲○○為貪圖販賣毒品所得之不法利益，基於發起3人
    以上，以實施最重本刑逾5年有期徒刑之刑之罪、具有持續
    性、牟利性之結構性犯罪組織，及招募他人加入犯罪組織之
    犯意，以其於民國108年10月1日向不知情之柯俊維所承租臺
    中市○區○○路0段000○0號2至4樓之建物，作為藏放毒品、負
    責與購毒者聯繫之「內場」控機人員、到場交易毒品之「外
    場」人員（俗稱「小蜜蜂」）領取毒品及結帳處所（下稱本
    案犯罪組織），並於109年3月中旬起，招募具有參與組織犯
    意之丙○○及真實姓名年籍不詳、綽號「宏傑」之成年男子，
    加入本案犯罪組織，由甲○○負責提供營運資金及出資販入供
    販賣所用之第三級毒品愷他命，並提供附表一編號10所示、
    設有微信帳號「寶島眼鏡」(ID：wxid_lzdxa0v27vli12）之
    iPhone 8行動電話1支予「內場」控機人員，作為接收購毒
    者傳送之購毒訊息或電話之用，丙○○除與「宏傑」輪班擔任
    內場控機人員，並與甲○○共同基於主持、指揮及招募他人加
    入犯罪組織之犯意聯絡，掌管包含招募到場交易毒品之外場
    人員、工作指派、決定毒品售價、帳款收取及對帳，並以上
    開iPhone 8行動電話及微信帳號，透過廣播助手之功能，向
    不特定網友發送含有毒品數量、價格之廣告訊息等工作。嗣
    丙○○分別於109年6月中旬，招募具有參與組織犯意之戊○○，
    及於同年7月3日起，招募具有參與組織犯意之乙○○，加入本
    案犯罪組織，安排其等分別負責早班、晚班外場配送毒品之
    工作，戊○○、乙○○於工作日起班時，先至臺中市○區○○路0段
    000○0號，向丙○○拿取相當數量之第三級毒品愷他命後，等
    候丙○○或「宏傑」通知前往約定地點，依購毒者所欲購入之
    毒品數量，與購毒者交易毒品，並收取價金完成交易後，依
    其等加入本案犯罪組織之約定，由販賣毒品所得從中抽取新
    臺幣（下同）100或300元之報酬，戊○○、乙○○將扣除其等應
    分得報酬後之犯罪所得先交予丙○○或「宏傑」，嗣由丙○○與
    甲○○對帳後，扣除丙○○依交易毒品數量為「小包」2公克或
    「大包」4公克，應得至少每包100或300元之報酬，每月繳
    回至少20萬元予甲○○。甲○○、丙○○、「宏傑」、戊○○及乙○○
    ，即以上開分工方式，分別為下列犯行：
(一)甲○○、丙○○、戊○○共同基於販賣第三級毒品以營利之犯意聯
    絡，由丙○○於109年7月1日上午5時10分許，以附表一編號10
    所示之iPhone 8行動電話，接聽黃妍菲以通訊軟體微信來電
    表示欲購買第三級毒品愷他命2公克，並與黃妍菲約定交易
    時間、地點後，即與持用附表一編號20所示之iPhone 6S行
    動電話之戊○○聯繫，由戊○○駕駛車牌號碼0000-00號紅色三
    菱自用小客車（登記車主：戊○○），於同日上午5時40分許
    ，前往黃妍菲位在臺中市○區○○路0段00號之住處附近見面，
    黃妍菲進入戊○○駕駛之上開自用小客車內後，由戊○○交付第
    三級毒品愷他命2公克予黃妍菲，並向黃妍菲收取現金3800
    元而完成交易。戊○○依約定從中抽取100元之報酬後，將餘
    款先行交予丙○○，再由丙○○自剩餘款項扣除至少100元之報
    酬後，其餘3600元均歸甲○○所有。
(二)甲○○、丙○○、「宏傑」、乙○○共同基於販賣第三級毒品以營
    利之犯意聯絡，由「宏傑」於109年7月8日中午12時32分、1
    2時43分許，以附表一編號10所示之iPhone 8行動電話，接
    聽黃妍菲以通訊軟體微信來電表示欲購買第三級毒品愷他命
    2公克，並與黃妍菲約定交易時間、地點後，即與持用附表
    一編號7所示之iPhone 8行動電話之乙○○聯繫，由乙○○駕駛
    租賃之車牌號碼0000-00號自用小客車（登記車主：張淑婷
    ），於同日下午1時10分許，前往臺中市○區○○路0段00號與
    文心南十路交岔路口，黃妍菲進入乙○○駕駛之上開自用小客
    車內後，由乙○○交付第三級毒品愷他命2公克予黃妍菲，並
    向黃妍菲收取現金3600元而完成交易。乙○○依約定從中抽取
    300元之報酬，將餘款暫時交予「宏傑」，再由「宏傑」輾
    轉交予丙○○保管。
二、嗣經警於109年7月8日晚間10時35分許，持本院核發之搜索
    票，至臺中市○區○○路0段000○0號執行搜索；及徵得甲○○之
    同意，於同日晚間10時50分許，對上址前之車牌號碼000-00
    00號自用小客車執行搜索，扣得附表一編號1至7、10至12、
    14、16、19至22所示之物，而查悉上情。
三、案經臺中市政府警察局第五分局報告臺灣臺中地方檢察署檢
    察官偵查起訴。
    理    由
壹、證據能力之說明：
一、按組織犯罪防制條例第12條第1項中段規定：「訊問證人之
    筆錄，以在檢察官或法官面前作成，並經踐行刑事訴訟法所
    定訊問證人之程序者為限，始得採為證據」，係以立法排除
    被告以外之人於警詢或檢察事務官調查中所為之陳述，得適
    用刑事訴訟法第159條之2、第159條之3及第159條之5之規定
    ，是證人於警詢時之陳述，於違反組織犯罪防制條例案件，
    即絕對不具有證據能力，自不得採為判決基礎（最高法院97
    年度台上字第1727號、102年度台上字第3990號判決意旨參
    照）。又上開組織犯罪防制條例第12條第1項規定，係排除
    一般證人於警詢陳述之證據能力之特別規定，然被告於警詢
    之陳述，對被告本身而言，則不在排除之列（最高法院102
    年度台上字第2653號判決意旨參照）。查，被告甲○○、丙○○
    、乙○○、戊○○於警詢中之陳述，依前揭規定及說明，對於被
    告本人以外之人違反組織犯罪防制條例之罪名，即不具證據
    能力，不得採為判決基礎（就販賣第三級毒品罪則不受此限
    制），惟仍得作為彈劾證據之用。又被告本人之供述，不在
    組織犯罪防制條例第12條第1項規定之排除之列，除有不得
    作為證據之例外，自可在有補強證據之情況下，作為證明被
    告自己犯罪之證據。
二、次按被告以外之人於審判外之陳述，雖不符刑事訴訟法第15
    9條之1至第159條之4之規定，而經當事人於審判程序同意作
    為證據，法院審酌該言詞陳述或書面陳述作成時之情況，認
    為適當者，亦得為證據；當事人、代理人或辯護人於法院調
    查證據時，知有同法第159條第1項不得為證據之情形，而未
    於言詞辯論終結前聲明異議者，視為有前項之同意，刑事訴
    訟法第159條之5定有明文。查，本判決認定事實所引用被告
    以外之人於審判外之供述證據，檢察官、被告甲○○及辯護人
    於本院審理時均同意有證據能力（見本院卷三第19頁）；被
    告丙○○、乙○○、戊○○及其等之辯護人於本院準備程序均同意
    有證據能力（見本院卷一第259、294頁），且於言詞辯論終
    結前均未聲明異議，本院審酌各該證據作成時之情況，並無
    違法不當或證明力明顯過低之瑕疵，亦認以之作為證據應屬
    適當，是依刑事訴訟法第159條之5規定，均有證據能力。
三、本判決認定事實所引用之非供述證據，與本案均有關連性，
    亦無證據證明係實施刑事訴訟程序之公務員以不法方式所取
    得，依刑事訴訟法第158條之4反面解釋，當有證據能力；本
    院亦已於審理時依法踐行調查證據程序，自得為本院判斷之
    依據。
貳、認定犯罪事實所憑證據及理由：
一、被告之自白及辯解：
(一)訊據被告甲○○就發起、主持及指揮犯罪組織、招募組織成員
    ，及犯罪事實一、(一)及(二)所示販賣第三級毒品之事實，
    均坦承不諱。
(二)訊據被告丙○○固坦承參與犯罪組織、招募組織成員即被告戊○○、乙○○，亦坦承犯罪事實一、(一)所示販賣第三級毒品之
    事實，惟矢口否認有何主持、指揮犯罪組織及犯罪事實一、
    (二)所示販賣第三級毒品等犯行，辯稱：我僅擔任晚班控機
    人員，上班時間為下午5時至翌日上午5時，工作是被告甲○○
    分配給我，基於工作上內、外勤之分，通知晚班外場人員即
    被告戊○○前去交易毒品，並未主持、指揮本案犯罪組織，對
    被告乙○○、「宏傑」所為犯罪事實一、(二)之販賣第三級毒
    品犯行，不應共同負責云云。
(三)訊據被告戊○○就參與犯罪組織及犯罪事實一、(一)所示販賣
    第三級毒品之事實，均坦承不諱。　　　
(四)訊據被告乙○○就參與犯罪組織及犯罪事實一、(二)所示販賣
    第三級毒品之事實，均坦承不諱。
二、認定被告甲○○等人有罪之事證：
(一)上開發起、主持及指揮犯罪組織、招募組織成員，及犯罪事
    實一、(一)及(二)所示販賣第三級毒品之事實，業據被告甲○○於偵查、本院訊問、準備程序及審理時均坦承不諱（見10
    9偵21153卷二第131至136頁、第217至219頁、本院卷一第60
    至63頁、第245至246頁、卷三第39至40頁）；上開參與犯罪
    組織、招募組織成員，及犯罪事實一、(一)所示販賣第三級
    毒品之事實，業據被告丙○○於偵查、本院訊問、準備程序及
    審理時均坦承不諱（見109偵21153卷二第113至119頁、第20
    9至209頁、本院卷一第68至72頁、第284至287頁、卷三第39
    至40頁）；上開參與犯罪組織及犯罪事實一、(一)所示販賣
    第三級毒品之事實，業據被告戊○○於警詢及偵查中、本院訊
    問、準備程序及審理時均坦承不諱（見109偵21139卷第61至
    66頁、109偵21153卷二第233至127頁、本院卷一第54至55頁
    、第247至249頁、卷二第39至40頁）；上開參與犯罪組織及
    犯罪事實一、(二)所示販賣第三級毒品之事實，業據被告乙○○於警詢及偵查中、本院訊問、準備程序及審理時均坦承不
    諱（見109偵21139卷第53至58頁、109偵21153卷二第105至1
    09頁、本院卷一第56至57頁、第249至251頁、卷三第39至40
    頁），核與證人柯俊維於警詢時；證人黃妍菲於警詢及偵查
    中之證述（見109偵21153卷一第47至48頁、第383至389頁、
    第517至518頁、卷二第23至37頁、第89至91頁），及被告甲○○等人互為證人時所為之證述大致相符（以上未經在檢察官
    、法官面前作成，並經踐行刑事訴訟法所定訊問證人程序者
    ，僅供認定販毒行為，不作為認定違反組織犯罪條例罪名之
    事證），並有臺中市○區○○路0段000○0號手繪現場圖、房屋
    租賃契約書影本（見109偵24026卷第137頁、第137至207頁
    ）、證人黃妍菲與「寶島眼鏡」於109年6月30日、7月1日、
    7月8日之微信對話紀錄（見109偵21153卷一第507至509頁、
    卷二第59頁）、證人黃妍菲住處門牌及現場照片、109年7月
    8日現場蒐證照片（見109偵21153卷二第57頁、第63至65頁
    ）、車牌號碼0000-00號自用小客車車行照片及公路監理電
    子匣門列印資料（見109偵24026卷第309頁、本院卷三第9頁
    ）、被告甲○○扣案如附表一編號16所示iPhone 11行動電話
    之LINE、微信對話紀錄及微信暱稱「智」（即被告丙○○）等
    聯絡人資訊（見109偵24026卷第263至267頁）、附表一編號
    10所示iPhone 8行動電話之微信帳號「寶島眼鏡」個人資訊
    、廣播助手發送販賣毒品廣告訊息紀錄、被告丙○○與暱稱「
    呆」（即被告戊○○）之通話紀錄（見109偵24026卷第383頁
    、本院卷二第105至123頁）、被告丙○○（暱稱「韋智」）與
    甲○○（暱稱「Du」）之LINE對話紀錄（見109偵24026卷第28
    3至297頁）、被告戊○○扣案如附表一編號20所示iPhone 6S
    行動電話與「寶島眼鏡」之微信對話紀錄、與暱稱「寶島」
    之FaceTime通話紀錄（見109偵24026卷第323至329頁）、被
    告戊○○扣案如附表一編號21所示OPPO廠牌行動電話與「宏傑
    」之對話紀錄（見109偵24026卷第331至341頁）、被告乙○○
    扣案如附表一編號7所示iPhone 8行動電話之通聯紀錄表、
    通話紀錄、與被告丙○○（暱稱「智」）之微信對話紀錄、Fa
    ceTime帳號資料（見109偵24026卷第345頁、第327至359頁
    、本院卷二第51至54頁、第67至78頁、第161頁）、被告丙○○扣案如附表一編號11所示iPhone X行動電話之微信通訊錄
    及對話紀錄列表（見本院卷二第97至100頁）、被告丙○○與
    「宏傑」、被告甲○○（暱稱「劉德華」）之微信對話紀錄（
    見本院卷二第101至104頁、第177至184頁）、臺中市政府警
    察局第五分局搜索扣押筆錄、扣押物品目錄表、自願受搜索
    同意書（見109偵21153卷一第67至73頁、第75頁、第77至83
    頁、第153至159頁、第161頁、第163至168頁、第263至269
    頁、第403頁、第405至411頁）、搜索現場、扣案物品及毒
    品初篩照片（見109偵24026卷第257至261頁、第269至279頁
    、299至309頁、第313至321頁、第447至450頁、本院卷二第
    153至156頁）、衛生福利部草屯療養院109年7月9日草療鑑
    字第1090700164號、109年7月9日草療鑑字第1090700165號
    、109年7月9日草療鑑字第1090700166號、109年7月27日草
    療鑑字第1090700345號鑑驗書（見109偵24026卷第203、205
    、207、209頁）、內政部警政署刑事警察局109年9月24日刑
    鑑字第1090096928號鑑定書（見本院卷一第323至324頁、卷
    二第147至148頁）等件在卷可稽；此外，並有扣案如附表一
    編號1至7、10至12、14、16、19至22所示之物扣案為證。
(二)公訴意旨雖認犯罪事實一、(二)部分，與被告乙○○配合之內
    場控機人員係被告丙○○，然此為被告丙○○、乙○○於本院審理
    時所否認，並辯稱：被告乙○○係早班外場人員，109年7月8
    日與被告乙○○配合之人，係早班內場人員「宏傑」等語（見
    109偵21153卷二第106頁、本院卷一第249頁、第284頁）。
    經查：
  ⒈依被告戊○○於警詢時供稱：公司有分早班和晚班，各有內場
    及外場，我是晚班負責外場，目前和我搭配的人是丙○○，我
    之前跑早班時，有跟一位叫「宏傑」之內場搭配，我不知道
    他的真實姓名，當天他不在臺中市○區○○路000○0號，應該是
    下班離開等語（見109偵21139卷第32頁）；於偵查中供稱：
    我是晚班，通常從下午5時到上午4時，乙○○是早班，公司還
    有一位早班叫「宏傑」等語（見109偵21153卷二第124至126
    頁）。佐以被告戊○○所有如附表一編號21所示之OPPO廠牌行
    動電話之中，另有被告戊○○自109年6月15日起至同年7月8日
    止，透過通訊軟體微信與「宏傑」聯繫毒品交易事宜之對話
    內容，此有前揭對話紀錄在卷可考（見109偵24026卷第331
    至341頁）；及被告丙○○扣案如附表一編號11所示之iPhone 
    X行動電話之中，亦有被告丙○○於109年7月7日與「宏傑」之
    微信對話紀錄（見本院卷二第101至103頁），依「宏傑」曾
    於109年7月7日下午1時21分許，傳送語音訊息詢問被告丙○○
    「牛角昨天有收一個3800的，你要給我喔」等語，被告丙○○
    於同日下午3時2分許，回覆「早就給你了」、「匯到你卡裡
    3700」等語，「宏傑」隨後於同日下午3時24分許，再次傳
    送語音訊息詢問「你要去公司了嗎？我今天又和○○○吵架了
    ，心情不是很好，現在在公司，看你要不要早點去」等語後
    ，被告丙○○告知「今天我自己上」，再於同日下午4時11分
    許，傳送訊息予「宏傑」通知其「要過去了」等語，亦有前
    揭對話紀錄在卷可考，足認本案販毒組織中，於109年7月8
    日為警查獲之前，確有另一名綽號「宏傑」之成員，被告丙○○並非本案販毒組織唯一之內場控機人員，亦堪認定。
  ⒉被告丙○○平時係以扣案如附表一編號11所示之iPhone X行動
    電話，透過通訊軟體微信與被告乙○○（暱稱「秉」）聯繫等
    情，此經其於本院審理時供陳在卷（見本院卷一第346頁）
    ，且有扣案之iPhone X行動電話通訊軟體微信通訊錄在卷可
    參（見本院卷二第97至99頁）。而被告丙○○雖已刪除其與被
    告乙○○於iPhone X行動電話之微信對話紀錄，此經本院當庭
    勘驗屬實（見本院卷一第346至347頁），然由被告乙○○扣案
    如附表一編號7所示iPhone 8行動電話與被告丙○○（暱稱：
    「智」）之微信對話紀錄所示，可知被告乙○○曾於109年7月
    8日凌晨0時41分許，傳送訊息詢問被告丙○○「你在樓上？」
    ，被告丙○○告知「我在外面」等語，並表示現在「樺哥」即
    被告甲○○在樓上，盡量不要上去等語，嗣於同日上午4時50
    分許，被告丙○○傳送訊息詢問被告乙○○「起來了嗎」等語後
    ，2人於同日上午4時52分許，以微信語音通話26秒，被告丙○○傳送訊息告知「車鑰匙在桌上」、「超級巨星公園店」等
    語，同日上午5時14分許，被告乙○○回覆「5分鐘」、「為毛
    （應為『為什麼』之誤）不幫我加油」等語後，被告丙○○於同
    日上午5時20分許，表示「我拿錢給你」，被告乙○○隨後回
    覆「1分鐘到」、「到了」等語，嗣於同日上午5時29分許，
    被告乙○○多次傳送圖片詢問被告丙○○「在嗎？」，2人最後
    於同日上午5時31分許，語音通話21秒後，直到同日晚間6時
    56分許後，方才再有語音通話及文字訊息聯繫等情，此有前
    揭微信對話紀錄在卷可稽（見本院卷二第69至77頁）。依前
    揭微信對話紀錄所示，被告丙○○於109年7月8日上午4時50分
    許，疑似叫喚被告乙○○起床，並指示其前往「超級巨星公園
    店」交易毒品後，直到同日晚間6時56分許，2人間即無其他
    訊息或語音通話之情，核與被告丙○○辯稱其係晚班內場人員
    ，上班時間為下午5時至翌日上午5時等情，大致相符，足認
    被告丙○○此部分所辯，尚非純屬子虛。
　⒊另依被告乙○○於警詢時供稱：被告丙○○跟我說客人會跟他聯
    絡，他會用FaceTime「台中-裕傑」打電話給我等語（見109
    偵21139卷第53頁），而其扣案iPhone 8行動電話之FaceTim
    e帳號為「zxc000000000000oud.com」，該行動電話於109年
    7月8日（星期三）與聯絡人「台中-裕傑」，共有高達17通
    、58通、7通之FaceTime語音通話紀錄一節，此有被告乙○○
    扣案之iPhone 8行動電話通話紀錄、FaceTime帳號翻拍照片
    、臺中市政府警察局第五分局偵查隊毒品案件被告通聯紀錄
    表等在卷可參（見本院卷二第51至53頁、第161頁、109偵21
    153卷一第437頁、第449至491頁）。是以，109年7月8日中
    午12時32分許，與被告乙○○搭配之內場控機人員，確係該名
    暱稱「台中-裕傑」之人，應堪信實。惟參酌卷附被告丙○○
    所持用iPhone 8行動電話之通聯紀錄，僅有被告丙○○與乙○○
    （聯絡人名稱：「zxc000000000000oud.com」）於109年7月
    7日之FaceTime語音電話通聯紀錄，及被告丙○○於109年7月8
    日與被告戊○○（聯絡人名稱：「呆」、+000 000-000-000）
    之FaceTime語音電話通聯紀錄，此有前開iPhone 8行動電話
    之通聯紀錄及微信對話紀錄擷取照片在卷可稽（見本院卷二
    第105至122頁）；此外，亦查無被告丙○○以扣案如附表一編
    號10、11所示之iPhone 8或iPhone X行動電話，與被告乙○○
    於109年7月8日以微信、LINE或其他通訊軟體聯繫之對話或
    通話紀錄（見本院卷一第346頁）。是被告丙○○、乙○○供稱1
    09年7月8日中午12時32分許，與被告乙○○搭配之內場人員，
    係綽號「宏傑」之男子，而非被告丙○○，足堪認定。公訴意
    旨此部分事實認定，容有未當，爰由本院逕予更正。
(三)又按組織犯罪防制條例所稱犯罪組織，指3人以上，以實施
    強暴、脅迫、詐欺、恐嚇為手段或最重本刑逾5年有期徒刑
    之刑之罪，所組成具有持續性或牟利性之有結構性組織；而
    所稱有結構性組織，指非為立即實施犯罪而隨意組成，不以
    具有名稱、規約、儀式、固定處所、成員持續參與或分工明
    確為必要，組織犯罪防制條例第2條第1、2項分別定有明文
    。查被告甲○○提供營運資金及出資販入供販賣所用之第三級
    毒品愷他命，另招募被告丙○○、「宏傑」加入本案犯罪組織
    ，其成員已達3人以上，已然使本案犯罪組織從無到有，自
    屬發起犯罪組織之人。又被告丙○○於參與本案犯罪組織之期
    間，招募被告戊○○、乙○○加入本案犯罪組織且本案販毒集團
    自109年3月中旬某日起，至同年7月8日為警查獲止，已存續
    相當之時間，就毒品取得、廣告訊息發送、帳款收取、聯繫
    購毒者及外場人員送貨等各環節，係由多人分工處理，外場
    人員利用行動電話聽候控機人員指示為之，並有排班制度，
    即經由縝密計畫與分工及互相配合而完成之犯罪，係由多數
    人組成之於一定期間內存續以實施販毒為手段牟利之具有完
    善結構之組織，自屬3人以上以實施最重本刑逾5年以上有期
    徒刑之刑之罪，所組成具有持續性及牟利性之有結構性組織
    ，核與組織犯罪防制條例第2條所定「犯罪組織」之構成要
    件相符。
(四)綜上，被告甲○○等人此部分任意性自白均與事實相符，此部
    分事證皆已明確，渠等此部分犯行，均堪認定，應俱予依法
    論科（上述被告自己以外之人之警詢供述，並不得作為認定
    被告甲○○等人涉犯組織犯罪防制條例罪名之事證，是本院認
    定被告甲○○等人違反組織犯罪防制條例部分之犯行，不採被
    告自己以外之人之警詢筆錄為證，已如上述，惟縱就此予以
    排除，仍得以其餘證據作為被告自白外之補強事證，自仍得
    認定被告甲○○等人有違反組織犯罪防制條例等犯行）。
三、被告丙○○主持、指揮犯罪組織部分：　　
(一)被告丙○○雖以前詞置辯；辯護意旨則以：⒈被告丙○○曾受被
    告甲○○事先要求，於偵查之初，承認自己為集團出資者，亦
    承認發起、主持及指揮本案犯罪組織等情，並於後續羈押庭
    中，為圖交保而力求前後供述一致，並未特別予以澄清，然
    其嗣後得知被告甲○○已坦承所犯，隨即於後續之偵訊表明本
    案事實為何及供述前後不一之原因。⒉本案犯罪組織係由被
    告甲○○出資設立，被告丙○○於109年3月中旬，始受其邀約加
    入，並擔任「內場」控機職務，其通知其他同案被告出面進
    行毒品交易，亦係基於被告甲○○之規定，與外場人員基於既
    定之任務分配而相互聯繫，並非基於指揮、操控權限而為，
    被告丙○○於集團內之角色，僅係受被告甲○○指示代為寄發銷
    售毒品之廣告、轉接購毒者之電話、通知外場人員前往送毒
    ，本質上實近似於一般工作團隊中部分成員對其他成員在工
    作上之提醒、告誡，並無高度之拘束力或效力，其本身並無
    指揮其他同案被告進行販毒與否之權限。被告丙○○本身抽成
    與被告戊○○、乙○○相當，而參與犯罪組織者，經常係由組織
    成員尋找自己之親友加入，不能因為被告丙○○招募被告戊○○
    、乙○○參與，即認為其居於主持、指揮之地位；又被告戊○○
    、丙○○係扣除自己應得之報酬後，繳回其餘販毒所得，並非
    由被告丙○○負責發放薪資，依卷附被告丙○○及甲○○之對話紀
    錄所示，出現多次2人核對數量、金錢紀錄，自不能認為被
    告丙○○負責綜管所有金錢之情事，難認被告丙○○所為已構成
    主持、指揮犯罪組織罪嫌等語（見本院卷一第301至307頁、
    卷三第44至46頁）。
(二)按組織犯罪防制條例第3條第1項前段，對於發起、主持、操
    縱、指揮犯罪組織等不同層次之犯行，均予規範處罰，以收
    遏制之效。所謂「發起」，係指首倡發動；「主持」，係指
    主事把持；「操縱」，係指幕後操控；而「指揮」犯罪組織
    者，雖非「主持」，然就某特定任務之實現，得指使命令犯
    罪組織成員，決定行動之進退行止，與同條項後段之「參與
    」犯罪組織之人，係聽取號令，實際參與行動之一般成員有
    別。而上述「發起、主持、操縱、指揮」，各係指犯罪組織
    創立、管理階層所為之犯行，但並不排斥其實行行為隨犯罪
    歷程之發展而有重合（最高法院110年度台上字第4210 號判
    決意旨參照）。　　　
(三)查被告丙○○前於109年7月9日檢察官訊問時，坦承有發起、
    指揮本案犯罪組織之事實（見109偵21153卷二第114頁），
    並供稱：一開始是我負責拖貨，就是買入愷他命，乙○○、戊○○交給客人的愷他命都是我買來的，上班前我再把愷他命交
    給他們，「寶島眼鏡」的販毒微信手機是我在使用的；戊○○
    、乙○○收了錢之後，扣掉自己的分紅，再把剩下的錢交給我
    ，跟客人聯絡的工作手機都是在我手上等語（見109偵21153
    卷二第113至118頁）。嗣於109年8月18日檢察官訊問時，被
    告丙○○否認為本案犯罪組織之發起者（見109偵21153卷二第
    205頁），改稱：本案犯罪組織實際發起者係甲○○，他是109
    年3月邀約我進來，要我負責控機，派小蜜蜂去配送毒品，
    甲○○的毒品則是他自己聯絡他的上手，有時會請我去跟他的
    上手接洽，甲○○會給我現金，我去跟他的上手買毒品等語（
    見109偵21153卷二第205至206頁）。
(四)被告甲○○初於109年7月9日檢察官訊問時供稱：我當初是投
    資丙○○，我拿將近40萬給他，由丙○○去運作販賣毒品的事業
    ，他工作內容我不太清楚，我平常會待在臺中市○區○○路0段
    000○0號，丙○○派外務出去跑時，基本上我不知道，丙○○會
    用工作手機上微信派工跟接客人電話，外務去外面交易完，
    錢是交給丙○○，我都不管事；微信帳號「寶島眼鏡」會發送
    販賣毒品訊息及跟客人聯絡，該帳號是丙○○在操作，我不了
    解乙○○、戊○○的工作內容，都是丙○○安排的；我不清楚丙○○
    的毒品來源，我單純投資他，我跟他從不對帳，我都是固定
    跟他拿每個禮拜1萬至1萬5000元，臺中市○區○○路0段000○0
    號扣案之愷他命，我不知道是不是要拿去賣的，我只知道是
    丙○○的，我承認發起、主持犯罪組織罪嫌等語（見109偵211
    53卷二第131至135頁）；於109年8月25日檢察官訊問時則供
    稱：寶島眼鏡是109年3月中旬我創立的，這支手機也是我給
    丙○○，但毒品來源不是從我這邊來的，當時我跟丙○○講好，
    我出錢我不管事情，其他事情都給丙○○處理，我跟丙○○在高
    中時就認識了，我知道丙○○對做這個販賣愷他命的事情蠻厲
    害的，我才找他合作，毒品來源不是我，我只是出資而已，
    都是丙○○去找人拿毒品來賣的，人員部分不是我找的，戊○○
    、乙○○都是丙○○找的，他們拿回來的錢是交給丙○○，我不清
    楚是否還有一個早班的控機叫「阿傑」，他們的工作我不管
    ，我只是單純出資者等語（見109偵21153卷二第217至219頁
    ）。嗣被告甲○○於109年9月8日本院訊問時供稱：我承認本
    案2次販賣第三級毒品罪犯行，及發起、主持、指揮犯罪組
    織罪；我全部坦承我的犯罪，我跟丙○○販賣的毒品來源都是
    從我這裡來的，向網路上認識FaceTime暱稱「狗狗肉」的朋
    友買的，我稱呼他為「胖哥」，最後一次好像是買50克售價
    7萬元，毒品我們都分裝為2克或4克為一包，2公克賣3600至
    3800元，4克賣7000元，戊○○、乙○○跟丙○○的利潤大致上小
    包賺100，大包賺300元，剩的犯罪所得歸我，但我要負擔成
    本；微信帳號「寶島眼鏡」是我設置在扣案之iPhone 8行動
    電話，由我交給丙○○使用等語（見本院卷一第59至65頁）。
    觀諸被告丙○○、甲○○上開供述內容，被告丙○○初於偵查中供
    稱其係本案犯罪組織之發起者，且2人均未供出其他共犯成
    員，固有相當程度迴護被告甲○○及未在場之「宏傑」之意，
    又其等隱瞞本案犯罪組織販賣之愷他命來源，實係由被告甲○○購買，確有可議之處，然以被告甲○○對於自身係本案犯罪
    組織之出資者於偵查中即坦認不諱，亦未全部推諉卸責予被
    告丙○○，而完全否認發起、主持、指揮本案犯罪組織之事實
    ；再者，被告丙○○翻異其詞，否認主持、指揮本案犯罪組織
    犯行後，猶於109年9月8日本院訊問時供稱：我跟購毒者聯
    繫後，戊○○、乙○○去交易毒品，他們會先把錢交給我，集中
    之後甲○○再來收取，販賣的毒品是甲○○買的，平常他們要販
    賣的毒品，是由我經手給他們等語（見本院卷一第69至70頁
    ），是被告2人就毒品來源以外之其他供述及自白內容，自
    非全然不可採信。
(五)另依被告甲○○於本院準備程序時供稱：我負責出資和聯絡購
    買毒品，其他都不是我，戊○○、乙○○是丙○○找的，毒品買來
    我全部交給丙○○，分裝毒品都讓丙○○去做，工作手機交給丙○○，我不會處理交易的事情等語（見本院卷一第246頁）；
    及於本院審理時具結證稱：我於109年3月初，找丙○○共同組
    成「寶島眼鏡」的犯罪販毒組織，丙○○沒有出資，都是我出
    資的，我跟丙○○講說我提供資金跟毒品交給丙○○，下面的事
    情我不會去過問，也不會去管；我的毒品來源是一個叫「狗
    狗肉」的，我只知道他的外號叫「小胖」，由我聯絡好，毒
    品買進來的價格，是由我接洽，1包要賣多少錢由丙○○決定
    ，及由丙○○分裝，我會跟他說買進來的價格，快沒有毒品的
    時候丙○○會告知我，我會去聯絡；我不知道他們底下的人如
    何抽成，我的部分就是他們把他們賺的部分拿起來之後，其
    他的部分是我的，每日賣出去多少，丙○○會口頭上跟我告知
    ，沒有做成紀錄讓我看；我不清楚丙○○在這個集團內任職的
    期間，到底賺了多少錢，也不清楚有多少錢分給「小蜜蜂」
    ，愷他命我們是以50硬幣大小的量為一個單位，我只會去問
    他今天愷他命賣出去的量，去拿我該拿的利潤，我不會過問
    他們底下跟客人收多少錢回來，我只會說賣出去的量，譬如
    這個硬幣我拿到手的時候是8萬元，你就是要回我8萬3000元
    ，所以我就是去結算說到底賣掉了幾個50元硬幣的量；「小
    蜜蜂」的販毒所得是每天跟丙○○結算，我不會在場，「宏傑
    」當內場時，「小蜜蜂」收到的錢，是交給「宏傑」，「宏
    傑」要再把錢交給丙○○，我不會去跟「宏傑」收帳；裝有微
    信帳號「寶島眼鏡」的手機是我交給丙○○使用，「寶島眼鏡
    」事實上是丙○○在操作的，手機是在他那邊，這個帳號的操
    作都是丙○○，「宏傑」當內場控機的時候，這支手機會交接
    給「宏傑」使用，但發送有販毒金額的微信廣告，還是由丙○○負責；丙○○、「宏傑」是我招募的人，除了丙○○、戊○○、
    乙○○、「宏傑」以外，不管是擔任內場控機或「小蜜蜂」，
    我不清楚是否還有其他人，我沒有面試過戊○○、乙○○，我不
    清楚他們擔任「小蜜蜂」的期間分別為何，「小蜜蜂」的人
    選、何時上班，這個我不管；關於內場控機和「小蜜蜂」，
    誰擔任早班、誰擔任晚班，是丙○○下決定的，他會跟我說誰
    是早班、誰是晚班，「小蜜蜂」要請假，或「小蜜蜂」要晚
    點上班，他們不會告知我，自己去調配；我不清楚「宏傑」
    除了當內場人員之外，是否會負責其他事情，我基本上都是
    跟丙○○在對，就我所知，「宏傑」就是擔任早班內場人員，
    是「宏傑」跟丙○○二人自己下去分配工作，我當初是跟「宏
    傑」說，我跟丙○○會一起用一間叫「寶島眼鏡」的毒品公司
    ，其他工作詳情你去跟丙○○聯絡，讓他去跟丙○○接洽，「宏
    傑」的薪資也是丙○○跟他說的，我不知道，也不會過問，我
    不會管他們下面怎麼去操作，我當時就跟丙○○說，我們二個
    討論出來要做這份工作，我只是出資金跟毒品，其他的事情
    我一概不會去過問；「宏傑」當早班內場時，他負責跟哪一
    些「小蜜蜂」做聯繫、搭配，是誰負責發廣告、誰負責開車
    、誰負責收錢、誰負責回帳結算，我不清楚，丙○○有跟我說
    他是跟戊○○搭配，也有跟我說過「宏傑」是跟誰搭配，基本
    上都是丙○○告知我的，不是我跟他們討論出來的；我之前在
    偵查中說「我知道丙○○對做這個販賣愷他命的事情蠻厲害的
    ，我才找他合作」，我所謂的「很厲害」是指說，當我們在
    討論這份工作的時候，我覺得丙○○對這份工作的認知上是很
    厲害的，就是說我出錢，他去弄，其他的事情我不管，他那
    時候跟我講的概念，意思是說我們花多少錢去成立，給他一
    手掌控，給他去弄，他會找現場的人去跑，我只負責出資跟
    給他毒品；從本案販毒組織成立之時，開始運作的時候，總
    共有哪幾個人，因為我只有招募丙○○跟「宏傑」這二個人，
    他們下面的，我不清楚有沒有替換班，或有無其他外場成員
    ，我去雙十路2段209之1號都是找丙○○而已等語（見本院卷
    二第232至267頁）。佐以被告丙○○與被告甲○○自109年5月2
    日起之微信對話紀錄所示，被告丙○○向被告甲○○（暱稱：「
    劉德華」）稱「慢慢來這些都是你的錢（109年5月2日上午6
    ：38）」、「哥什麼工作有我在。你需要我不是我能掌握一
    切嗎（109年6月12日上午9：12）」、「你一切工作都可以
    丟給我，我幫你處理（109年6月12日上午9：16）」、「等
    一下傑哥會送錢過來給我（109年6月12日下午7：56）」、
    「（杜：那他上一個回了嗎？）元的還沒（109年6月12日下
    午7：56）」、「我這帳都正確。帳都對好了。都對。（109
    年6月25日下午9：06）」等語（見本院卷二第177至184頁）
    ，以被告丙○○一再向被告甲○○保證其可掌握全部工作內容，
    足認被告甲○○供稱其招募被告丙○○、「宏傑」加入本案犯罪
    組織之時，即謀議被告甲○○僅提供資金、販入毒品、設置與
    購毒者聯繫之微信帳號及工作手機，對於組織成員之召募、
    報酬分配、毒品交易等，均不過問，全權交由被告丙○○統籌
    規劃處理，被告丙○○除擔任「內場」控機之工作，接聽購毒
    者之來電或訊息外，具有自行決定毒品售價、發送販賣毒品
    廣告、招募被告戊○○、乙○○等人擔任交易毒品之「小蜜蜂」
    之權限，且販毒所得之帳款收取，扣除被告戊○○、乙○○應抽
    取之報酬後，最終均由被告丙○○收受，由被告丙○○負責與被
    告甲○○對帳，將扣除被告丙○○、戊○○、乙○○、「宏傑」等人
    之報酬，回帳予被告甲○○等情，應堪採信。
(六)再參被告戊○○於109年7月9日偵查中具結證稱：販毒集團成
    員有我、甲○○、丙○○、乙○○，甲○○是老闆，乙○○是3天前進
    公司，他是早班，還有一個早班的叫「宏傑」，他剛好下班
    不在公司；甲○○會拿錢給丙○○，工作都是丙○○在管，甲○○都
    待在公司內，丙○○拿愷他命給我，用手機通知我要送達的地
    點，我交易完成後，錢交回給丙○○，我們跟客人聯絡用的微
    信帳號叫「寶島眼鏡」，丙○○會使用該帳號，廣告訊息也是
    丙○○傳的，如果有客人要買愷他命是跟丙○○聯絡，訊息是他
    看的，手機有來電也是他接，他收到訊息後會通知我，我再
    去指定地點，丙○○再通知客人我開的車輛的樣式等語（見10
    9偵21153卷二第123至127頁），可見被告戊○○於偵查中，即
    已供出本件犯罪組織，另有一名為「宏傑」之早班人員，然
    其仍特別指出「工作都是丙○○在管」、「廣告訊息也是丙○○
    傳的」等語。復於本院準備程序時供稱：我朋友介紹我，直
    接帶我去跟丙○○見面，丙○○跟我說工作內容是送毒品，我不
    能工作需要請假時，需要跟丙○○說，我不會跟甲○○接觸，我
    不清楚甲○○在做什麼，微信販毒廣告是丙○○在發送，還有一
    位叫「宏傑」之內場人員，我要販賣的毒品沒有跟「宏傑」
    拿過等語（見本院卷一第247至249頁），及於本院審理時具
    結證稱：我跟「宏傑」搭配早班的時候，毒品是丙○○交給我
    的，我沒有跟「宏傑」拿過毒品；我比較少跟甲○○聊工作的
    事情，就是聊做的如何，等於噓寒問暖之類的話，我沒有跟
    甲○○談過販賣毒品的價格、數量、品質之類的事情，因為車
    子壞掉或我回去臺南，不能上班的時候，我會告訴丙○○，沒
    有告訴其他人；7月8日那天我只上班到晚上10時許，我跟丙○○說我要早點休息，他跟我說你就回來，他有同意，我才回
    去交班，我不會擅作主張；早班、晚班不一定是幾點到幾點
    ，但都一定12小時，時間上，如果乙○○提早上班，像我如果
    是7時，12小時就變成7時，我如果5時，12小時就是5時，丙○○會告訴我乙○○要幾點上工，我幾點要來交班，誰做早班還
    是晚班，也是丙○○分配的，「宏傑」沒有分配過這個事情；
    我每天起班的時候，毒品賣完會回去雙十路2段209之1號補
    貨，毒品是跟丙○○拿；我在偵查中講到丙○○會使用微信帳號
    「寶島眼鏡」發送廣告訊息，這是事實，毒品價格也是丙○○
    告訴我的等語（見本院卷二第297至315頁），關於被告戊○○
    未曾就販賣毒品事宜與被告甲○○接觸，僅受被告丙○○安排擔
    任早班或晚班之外場人員，向被告丙○○拿取販賣所用之第三
    級毒品愷他命後，依擔任控機人員之被告丙○○或「宏傑」指
    示，前往約定地點與購毒者交易毒品，如欲請假或提早結束
    工作時間，亦係通知被告丙○○，而非被告甲○○，核與被告甲○○前述證稱其僅提供資金、販入毒品，不過問其餘組織運作
    、人員管理及毒品交易事宜等情，核屬一致，足認被告甲○○
    、戊○○2人所證，應與事實相符，洵屬可採。
(七)另被告乙○○於偵查中具結證稱：我是從109年7月6日這禮拜
    一開始做，是丙○○找我做的，我在109年7月3日星期五，我
    問丙○○還有缺人嗎，丙○○找我從臺南上來臺中一起做，我負
    責擔任司機，丙○○會跟我說客人地點，我過去現場問客人要
    多少，毒品我現場交給客人，價金也是客人現場交給我，我
    是下班結束後，把當天所有收的都交給丙○○；臺中市○區○○
    路0段000號之1是公司提供的地方，每天要賣的毒品也是從
    那邊拿的，毒品都是每天上班前，跟丙○○拿毒品，有時候會
    拿比較少出門，每次上車時攜帶的毒品量不一定，賣完了，
    我就回去雙十路據點拿新的等語（見109偵21153卷二第123
    至127頁）。被告乙○○雖於本院審理時改稱：我加入本案犯
    罪組織，擔任早班外場人員時，係向「宏傑」拿取毒品，販
    毒價金回來是交給「宏傑」，我之前在警詢、偵查中供稱，
    與我搭配的人是丙○○，是因為那時候我剛加入3天，不熟裡
    面的情況，且「宏傑」沒有被抓到，我不知道他的名字，也
    不知道他是什麼樣的人等語（見本院卷二第270頁、第274至
    275頁），然其亦證稱：我一開始先認識丙○○，後來我問他
    這邊有沒有什麼工作可以做，他跟我說他這邊有缺司機，我
    就跟他說好，我在警詢時所說我用微信問丙○○販毒集團有無
    缺人，他就回答有缺販毒司機，問我要不要，我便於7月6日
    搭車前往臺中市○區○○路0段000號之1，我到的時候，丙○○就
    在樓下等我，我便上4樓他整理好的房間整理行李，沒有人
    面試等情，我對我當時的陳述內容，沒有意見；我有看過甲○○，他坐在2樓玩手機，我開始擔任「小蜜蜂」後，丙○○有
    跟我說這位是「樺哥」，他是老闆，只有講這樣而已，我有
    跟甲○○打招呼，在我開始擔任「小蜜蜂」前，沒有跟他講過
    話等語（見本院卷二第272頁、第277至278頁），足證被告
    乙○○加入本案犯罪組織，確實無須經由被告甲○○之面試，僅
    由被告丙○○決定即可直接錄用被告乙○○，亦未曾就販賣毒品
    事宜與被告甲○○接觸，由此益徵被告甲○○上開證述內容，確
    與事實相符。
(八)再被告丙○○於本院訊問時，自承被告戊○○、乙○○平時販賣所
    用之第三級毒品愷他命，均係由其經手交付等情（見本院卷
    一第70頁），核與被告戊○○於本院準備程序及審理時之供述
    或證述（見本院卷一第249頁、卷二第297頁），及被告乙○○
    於偵查中之證述內容，相符一致（見109偵21153卷二第123
    至127頁），證人乙○○於本院審理時，或因囿於被告丙○○在
    場，就被告丙○○涉案情節或為避就，或為翻異，相較於其先
    前偵查中之供述，受外力、人情等干擾程度較高，應以被告
    乙○○於偵查中之證述，較足採信。另以被告丙○○負責清點交
    付販賣所用之愷他命予被告戊○○、乙○○觀之，復參酌被告丙○○與「宏傑」於109年7月7日之微信對話紀錄所示，「宏傑
    」以語音訊息向被告丙○○要求「牛角昨天有收一個3800的，
    你要給我喔（下午1：21）」等語，被告丙○○表示「早就給
    你了，有一次，匯到你卡裡3700元（下午3：02）」（見本
    院卷二第101頁），由此對話內容之中，可見「宏傑」曾向
    被告丙○○要求分配某次販賣毒品所得，益徵被告丙○○之角色
    ，與僅擔任內場控機工作之「宏傑」，顯然有別，自無從以
    被告丙○○同時與「宏傑」輪班擔任內場控機人員，即認被告
    丙○○僅係聽取號令而分工擔任內場控機工作之一般成員，而
    為有利於被告丙○○之認定。再本件因被告丙○○否認主持、指
    揮犯罪組織罪嫌，故被告丙○○所應分取之報酬比例，僅能依
    據被告丙○○、甲○○於本院訊問時所述，認定被告丙○○依交易
    毒品數量為「小包」2公克或「大包」4公克，至少分得每包
    100或300元之報酬（見本院卷一第61、70頁），惟被告丙○○
    應分配多少比例之報酬，本繫於被告甲○○與丙○○自行約定，
    實無必然之理，再被告丙○○若可分取高比例之報酬，形同壓
    縮被告甲○○之獲利多寡，且以本案犯罪集團之分工方式，外
    場人員在外與購毒者進行毒品交易，相對於接聽購毒者來電
    或訊息之內場控機人員，為警查獲之風險較高，兩者承擔風
    險既有明顯差異，是以負擔風險較高之被告戊○○、乙○○等人
    ，得分取與被告丙○○相同之報酬金額，尚無明顯不合情理之
    處，是被告丙○○獲取之報酬比例縱與被告戊○○、乙○○相同，
    仍難以此推認被告丙○○並無主持、指揮本案犯罪組織之事實
    。
(九)綜參前揭各項事證結果，已足認定本案被告甲○○僅負責提供
    資金、販入毒品、設置與購毒者聯繫之微信帳號及行動電話
    予被告丙○○，其將購入之愷他命交予被告丙○○後，本案犯罪
    組織之運作，包含本案犯罪組織成員之招募、工作指派、毒
    品分裝、決定毒品售價、發送廣告訊息，及收受被告戊○○或
    「宏傑」轉交之販賣毒品所得，與被告甲○○對帳等，均由被
    告丙○○所主導、掌握，且被告丙○○對於前揭工作具有獨立於
    被告甲○○之管理或決定權限，而非聽命被告甲○○之指示而為
    ，被告丙○○縱未直接決定被告戊○○、乙○○毒品交易行動之進
    退行止，亦有透過集團分工及管理方式，而間接指揮被告戊○○、乙○○遂行販賣毒品事宜之情，堪認被告丙○○係立於犯罪
    組織運作不可或缺之核心支配地位，核屬組織犯罪防制條例
    第3條第1項前段所指主持、指揮犯罪組織之人無疑。被告丙○○上開所辯，顯係飾詞狡辯之詞，不足可採。
四、另按共同實行犯罪行為之人，在合同意思範圍以內，各自分
    擔犯罪行為之一部，相互利用他人之行為，以達其犯罪之目
    的者，即應對於全部所發生之結果，共同負責；且共同正犯
    之意思聯絡，原不以數人間直接發生者為限，即有間接之聯
    絡者，亦包括在內，如甲分別邀約乙、丙犯罪，雖乙、丙間
    彼此並無直接之聯絡，亦無礙於其為共同正犯之成立（最高
    法院92年度台上字第5407號、93年度台上字第3721號判決意
    旨參照）。查被告丙○○係與被告甲○○共同主持、指揮本案犯
    罪組織之人，是其雖非本案犯罪事實一、(二)所示，即被告
    乙○○於109年7月8日販賣第三級毒品愷他命予證人黃妍菲之
    時，擔任內場控機人員之人，然被告丙○○就此部分販賣第三
    級毒品犯行，與被告乙○○、「宏傑」等人間，已有犯意聯絡
    ，且已參與構成販賣毒品犯罪事實，亦即發送廣告訊息、清
    點交付毒品、收取帳款等一部行為，揆諸前揭最高法院判決
    意旨，被告丙○○自應就其參與本案犯罪組織期間，被告乙○○
    、「宏傑」等人所為該部分販賣第三級毒品犯行，同負全責
    。
五、再邇來政府為杜絕毒品氾濫毒害人民，再三宣導教育民眾遠
    離毒品、媒體之報導既深且廣，對於毒品之禁絕，應為民眾
    所熟悉。又政府對於查緝施用、轉讓及販賣毒品無不嚴格執
    行，且販賣毒品罪更係重罪，設若無利可圖，衡情一般持有
    毒品者，當不致輕易將持有之毒品交付他人。況愷他命係經
    列管之第三級毒品，價格不貲、物稀價昂，且販賣毒品係違
    法行為，非可公然為之，亦無公定之價格，不論任何包裝，
    均可任意分裝增減分量，每次買賣價量，亦可能隨時依雙方
    間之關係深淺、資力、需求量及對行情之認知、來源是否充
    裕、查緝是否嚴緊，購買者被查獲時供述購買對象之可能性
    風險之評估等，因而異其標準，並隨時機動調整，非可一概
    而論，是販賣之利得，除經坦承犯行或價量俱臻明確外，委
    難查得實情，販賣之人從價差或量差中牟利方式雖異，其意
    圖營利之非法販賣行為則一，茍無任何利益可圖，被告甲○○
    等人實無甘冒風險，在與購毒者並非至親之下，無償交付毒
    品給他人。且查，被告甲○○於本院訊問及審理時供稱：毒品
    分裝為2公克或4公克為1包，2公克販賣3600至3800元、4公
    克賣7000元，戊○○、乙○○和丙○○大概小包賺100元、大包賺3
    00元，剩下的歸我，但我要負擔成本，扣掉他們要抽的報酬
    ；自109年3月到109年7月8日被查獲為止，粗估一個月差不
    多20萬元上下等語（見本院卷一第61頁、卷二第267頁）；
    被告戊○○於偵查、本院訊問時供稱：大包愷他命是4公克，
    丙○○會給我200元，小包是2公克，丙○○會給我100元，從109
    年6月中旬至109年7月8日為警查獲為止，約獲取12至13萬元
    之報酬等語（見109偵21153卷二第125頁、本院卷一第54至5
    5頁）；被告乙○○於警詢、本院訊問時供稱：小包愷他命1包
    3600元，抽300元作為報酬，大包1包7000元抽取400元作為
    報酬，我實際拿到1萬8000元至2萬元之報酬等語（見109偵2
    1139卷第53頁、本院卷一第56頁）；被告丙○○於本院訊問時
    供稱：我的報酬是販賣愷他命2公克抽100元、4公克抽300元
    ，扣掉戊○○、乙○○之報酬後，其他歸甲○○所有等語（見本院
    卷一第70頁），是被告甲○○等人從事販賣第三級毒品犯行，
    均有共同欲從中賺取差額利潤或報酬以牟利之意圖甚明。
六、綜上所述，本案事證明確，被告甲○○、丙○○、戊○○及乙○○前
    揭犯行均堪認定，應俱予依法論科。
叁、論罪科刑部分：
一、按行為後法律有變更者，適用行為時之法律。但行為後之法
    律有利於行為人者，適用最有利於行為人之法律，刑法第2
    條第1項定有明文。查被告甲○○等人行為後，毒品危害防制
    條例第4條第3項、第17條第2項等規定，已於109年1月15日
    總統華總一義字第10900004091號令修正公布，並自公布後6
    個月施行。修正前毒品危害防制條例第4條第3項、第17條第
    2項分別規定為「製造、運輸、販賣第三級毒品者，處7年以
    上有期徒刑，得併科新臺幣700萬元以下罰金。」、「犯第4
    條至第8條之罪於偵查及審判中均自白者，減輕其刑。」，
    修正後為「製造、運輸、販賣第三級毒品者，處7 年以上有
    期徒刑，得併科新臺幣1000萬元以下罰金」、「犯第4條至
    第8條之罪於偵查及歷次審判中均自白者，減輕其刑。」，
    經比較修正前、後，毒品危害防制條例第4條第3項規定，構
    成要件均未變更，然罰金之刑度較修正前提高；另毒品危害
    防制條例第17條第2項規定，參諸修正理由略以：「考量原
    立法之目的，係在使前述毒品案件之刑事訴訟程序儘早確定
    ，當以被告於歷次審判中均自白犯罪者，始足當之。」，故
    爰修正第2項，明定於偵查及歷次審判中均自白者，始減輕
    其刑，修正後適用減輕其刑之要件顯然更為嚴苛。是比較新
    舊法之結果，均以修正前之規定對被告甲○○等人較為有利，
    依刑法第2條第1項前段規定，均應適用行為時即修正前毒品
    危害防制條例第4條第3項、第17條第2項等規定。
二、論罪部分：
(一)核被告甲○○就犯罪事實一及一、(一)部分所為，係犯組織犯
    罪防制條例第3條第1項前段之發起、主持、指揮犯罪組織罪
    、同條例第4條第1項之招募他人加入犯罪組織罪、修正前毒
    品危害防制條例第4條第3項之販賣第三級毒品罪；就犯罪事
    實一、(二)部分所為，係犯修正前毒品危害防制條例第4條
    第3項之販賣第三級毒品罪。公訴意旨固未敘及被告甲○○犯
    招募他人加入組織罪，惟因此部分與被告甲○○發起、主持、
    指揮犯罪組織犯行具有裁判上一罪關係（詳後述），自為起
    訴效力所及，並經本院告知被告甲○○此部分涉犯罪名及事實
    （見本院卷三第39至40頁），無礙被告甲○○訴訟上防禦權之
    行使，自應併予審究。另附表一編號5、18所示之第三級毒
    品愷他命11包，同為共同主持、指揮本案犯罪組織之被告甲○○所持有（詳後述，伍、沒收部分：一、第三級毒品愷他命
    部分：(二)部分之說明），其中第三級毒品純質淨重已達20
    公克以上，惟均為其販賣第三級毒品之高度行為所吸收，均
    不另論罪（修正後毒品危害防制條例第11條第5項之持有第
    三級毒品修正為純質淨重5公克以上，惟此部分既已為販賣
    第三級毒品所吸收，故不另為新舊法之比較)。
(二)被告丙○○就犯罪事實一及一、(一)部分所為，係犯組織犯罪
    防制條例第3條第1項前段之主持、指揮犯罪組織罪、同條例
    第4 條第1項之招募他人加入犯罪組織罪、修正前毒品危害
    防制條例第4條第3項之販賣第三級毒品罪；就犯罪事實一、
    (二)部分所為，係犯修正前毒品危害防制條例第4條第3項之
    販賣第三級毒品罪。公訴意旨固未敘及被告丙○○犯招募他人
    加入組織罪，惟因此部分與被告丙○○主持、指揮犯罪組織犯
    行具有裁判上一罪關係（詳後述），自為起訴效力所及，並
    經本院告知被告丙○○此部分涉犯罪名及事實（見本院卷三第
    39至40頁），無礙被告丙○○訴訟上防禦權之行使，自應併予
    審究。又被告丙○○參與犯罪組織後，另有主持、指揮該犯罪
    組織之行為者，則其參與犯罪組織之低度行為，應為其主持
    、指揮犯罪組織之高度行為所吸收，不另論以參與犯罪組織
    罪（最高法院109年度台上字第5869號判決意旨參照）。另
    附表一編號5、18所示之第三級毒品愷他命11包，同為共同
    主持、指揮本案犯罪組織之被告丙○○所持有（詳後述，伍、
    沒收部分：一、第三級毒品愷他命部分：(二)部分之說明）
    ，其中第三級毒品純質淨重已達20公克以上，惟均為其販賣
    第三級毒品之高度行為所吸收，均不另論罪（修正後毒品危
    害防制條例第11條第5項之持有第三級毒品修正為純質淨重5
    公克以上，惟此部分既已為販賣第三級毒品所吸收，故不另
    為新舊法之比較)。
(三)核被告戊○○參與本案犯罪組織及首次所犯販賣第三級毒品即
    犯罪事實一、(一)部分，係犯組織犯罪防制條例第3條第1項
    後段之參與犯罪組織罪、修正前毒品危害防制條例第4條第3
    項之販賣第三級毒品罪。被告戊○○本次販賣前、後持有第三
    級毒品愷他命之行為，因無證據證明其所持有之第三級毒品
    愷他命，已達修正前毒品危害防制條例第11條第5項規定之
    純質淨重20公克以上，是其於販賣愷他命前後之持有行為並
    不構成犯罪，自無持有愷他命之低度行為應為販賣之高度行
    為所吸收之吸收關係存在。　　　
(四)核被告乙○○參與本案犯罪組織及首次所犯販賣第三級毒品即
    犯罪事實一、(二)部分，係犯組織犯罪防制條例第3條第1項
    後段之參與犯罪組織罪、修正前毒品危害防制條例第4條第3
    項之販賣第三級毒品罪。被告乙○○本次販賣前、後持有第三
    級毒品愷他命之行為，因無證據證明其所持有之第三級毒品
    愷他命，已達修正前毒品危害防制條例第11條第5項規定之
    純質淨重20公克以上，是其於販賣愷他命前後之持有行為並
    不構成犯罪，自無持有愷他命之低度行為應為販賣之高度行
    為所吸收之吸收關係存在。
三、共同正犯之說明：
(一)被告甲○○、丙○○就主持、指揮本案犯罪組織，及招募被告戊○○、乙○○加入犯罪組織；及被告甲○○、丙○○、戊○○間，就犯
    罪事實一、(一)所示販賣第三級毒品犯行；被告甲○○、丙○○
    、乙○○及「宏傑」間，就犯罪事實一、(二)所示販賣第三級
    毒品犯行，均有犯意聯絡及行為分擔，並互相利用他方之行
    為，以完成共同犯罪之目的，應分別論以共同正犯。　　
(二)另被告戊○○、乙○○就參與犯罪組織部分，因犯罪組織係一抽
    象結合，其於組成時本不可能有何行為或動作，犯罪宗旨之
    實施或從事犯罪活動皆係由於成員之參與。而組織犯罪防制
    條例所稱之參與犯罪組織，指加入犯罪組織成為組織之成員
    ，而不問參加組織活動與否，犯罪即屬成立（司法院釋字第
    556號解釋暨理由書參照），故參與犯罪組織之「參與」行
    為，於加入犯罪組織時，犯罪即屬成立；而與其等加入犯罪
    組織後之犯罪活動，係屬不同之行為。故被告戊○○、乙○○、
    「宏傑」係基於個人參與犯罪組織之意，加入本件被告甲○○
    所發起之販毒集團，就「參與」本案犯罪組織之部分，與其
    他被告並無犯意聯絡及行為分擔，非屬共同正犯，併此敘明
    。
四、罪數：
(一)按組織犯罪防制條例係藉由防制組織型態之犯罪活動為手段
    ，以達成維護社會秩序、保障人民權益之目的，乃於該條例
    第3條第1項前段與後段，分別對於「發起、主持、操縱、指
    揮」及「參與」犯罪組織者，依其情節不同而為處遇，行為
    人雖有其中一行為（如參與），不問其有否實施各該手段（
    如詐欺）之罪，均成立本罪。然在未經自首或有其他積極事
    實，足以證明其確已脫離或解散該組織之前，其違法行為，
    仍繼續存在，即為行為之繼續，而屬單純一罪，至行為終了
    時，仍論為一罪。又刑法上一行為而觸犯數罪名之想像競合
    犯存在之目的，在於避免對於同一不法要素予以過度評價。
    自然意義之數行為，得否評價為法律概念之一行為，應就客
    觀構成要件行為之重合情形、主觀意思活動之內容、所侵害
    之法益與行為間之關連性等要素，視個案情節依社會通念加
    以判斷。刑法刪除牽連犯之規定後，原認屬方法目的或原因
    結果，得評價為牽連犯之二犯罪行為間，如具有局部之同一
    性，或其行為著手實行階段可認為同一者，得認與一行為觸
    犯數罪名之要件相侔，依想像競合犯論擬。倘其實行之二行
    為，無局部之重疊，行為著手實行階段亦有明顯區隔，依社
    會通念難認屬同一行為者，應予分論併罰。因而，行為人以
    一參與詐欺犯罪組織，並分工加重詐欺行為，同時觸犯參與
    犯罪組織罪及加重詐欺取財罪，雖其參與犯罪組織之時、地
    與加重詐欺取財之時、地，在自然意義上非完全一致，然二
    者仍有部分合致，且犯罪目的單一，依一般社會通念，認應
    評價為一罪方符合刑罰公平原則，應屬想像競合犯，如予數
    罪併罰，反有過度評價之疑，實與人民法律感情不相契合。
    是以倘若行為人於參與犯罪組織之繼續中，先後加重詐欺數
    人財物，因行為人僅為一參與組織行為，侵害一社會法益，
    應僅就「首次犯行」論以參與犯罪組織罪及加重詐欺罪之想
    像競合犯，而其後之犯行，乃為其參與組織之繼續行為，為
    避免重複評價，當無從將一參與犯罪組織行為割裂再另論一
    參與犯罪組織罪，而與其後所犯加重詐欺罪從一重論處之餘
    地（最高法院107年度台上字第1066號判決意旨參照）。上
    開最高法院判決雖係就加重詐欺取財為論述，惟避免對於同
    一不法要素予以過度評價之想像競合犯規定，不論於何種犯
    罪類型均應一體適用，方能貫徹刑法上之公平原則。
(二)又為防範犯罪組織坐大，無論是否為犯罪組織之成員，如有
    招募使人加入犯罪組織之行為，即有處罰之必要，故106年4
    月19日修正公布、同年月21日施行之組織犯罪防制條例第4
    條第1項增訂招募他人加入犯罪組織罪。上開二罪之犯罪主
    體及客觀構成要件固屬有別，然行為人一旦加入犯罪組織，
    在未經自首或有其他積極事實足認已脫離該組織之前，其違
    法行為仍繼續存在，而為行為繼續之單純一罪。則行為人於
    參與犯罪組織之行為繼續中，倘本於便利犯罪組織運作之同
    一目的，而招募他人加入該組織，即屬一行為觸犯上開二罪
    名，應依想像競合犯論處。又招募多人加入犯罪組織之行為
    ，招募者乃企圖使第三人認識犯罪組織宗旨目標之計畫性行
    動，而進行招募成員，以促進犯罪組織繼續存在或目的之實
    現，所侵害者為社會法益。在自然意義上固或有招募之數行
    為，然行為人倘主觀上係基於同一犯意，客觀上為利用同一
    機會，且侵害同一社會法益，則應論以包括的一罪，以免評
    價過度（最高法院109年度台上字第4226號、110年度台上字
    第4397號、110年度台上字第3581號判決意旨參照）。
(三)被告甲○○、丙○○為促進本案犯罪組織之成立及存續，被告甲○○於109年3月間，招募被告丙○○、「宏傑」加入本案犯罪組
    織；被告丙○○於109年6月中旬、109年7月間，分別招募被告
    戊○○、乙○○參與本案犯罪組織，均係本於便利組織運作之同
    一目的，且侵害同一社會法益，依一般社會健全觀念，在時
    間差距上，難以強行分開，在刑法評價上，以視為數個舉動
    之接續施行，合為包括之一行為予以評價，較為合理，均應
    論以包括的一罪。
(四)被告甲○○所犯發起、主持及指揮犯罪組織罪、招募他人加入
    犯罪組織罪，與犯罪事實欄一、(一)所示販賣第三級毒品罪
    間；被告丙○○所犯主持及指揮犯罪組織罪、招募他人加入犯
    罪組織罪，與犯罪事實欄一、(一)所示販賣第三級毒品罪間
    ，依上開最高法院判決意旨，應認有實行行為局部同一之情
    形，皆為想像競合犯，就此首次犯行，應各依刑法第55條規
    定，從一重論以販賣第三級毒品罪。
(五)被告戊○○所犯參與犯罪組織罪與犯罪事實欄一、(一)所示販
    賣第三級毒品罪間；被告乙○○所犯參與犯罪組織罪與犯罪事
    實欄一、(二)所示販賣第三級毒品罪間，依上開最高法院判
    決意旨，應認有實行行為局部同一之情形，皆為想像競合犯
    ，就其等首次犯行，應各依刑法第55條規定，從一重論以販
    賣第三級毒品罪。
(六)起訴意旨認被告甲○○等人所犯違反組織犯罪防制條例部分之
    罪，與販賣第三級毒品罪間為數罪關係，應予分論併罰，容
    有過度評價之情，難謂允當。
(七)被告甲○○、丙○○所犯上開販賣第三級毒品罪，各2罪，均犯
    意各別，行為互殊，應各予分論併罰。
五、刑之加重、減輕部分：
(一)被告戊○○前於108年間，因賭博案件，經臺灣臺南地方法院
    以108年度簡字第1938號判決判處有期徒刑2月確定，於108
    年10月29日易科罰金執行完畢，有臺灣高等法院被告前案紀
    錄表在卷可佐（見本院卷一第37至38頁），其於受有期徒刑
    執行完畢後，5年內故意再犯本件有期徒刑以上之罪，為累
    犯，衡酌被告戊○○於上開前案刑期執行完畢後，又再犯本案
    之罪，可認其對刑罰反應力薄弱（刑法第47條之立法理由參
    照），本案依累犯規定對被告戊○○加重其刑，並無其所受刑
    罰超過所應負擔罪責而致其人身自由因此遭受過苛之侵害情
    事，本院因認應依刑法第47條第1項之規定加重其刑。　　
(二)按修正前毒品危害防制條例第17條第2項規定：「犯第4條至
    第8條之罪於偵查及審判中均自白者，減輕其刑。」旨在獎
    勵犯罪行為人之悛悔，同時使偵、審機關易於發現真實，以
    利毒品查緝，俾收防制毒品危害之效；從而被告祇須在偵查
    及審判階段各有一次以上之自白，不論該自白係出於自動或
    被動、其後有否翻異，即得認有該條項之適用，不以始終承
    認為必要。又自白乃對自己之犯罪事實全部或主要部分為肯
    定供述之謂，而所謂偵查階段之自白，包括被告在偵查輔助
    機關及檢察官聲請法院羈押訊問時之自白在內，審判階段之
    自白，則以案件起訴繫屬後在事實審法院任一審級之一次自
    白，即屬當之（最高法院104年度台上字第3861號判決意旨
    參照)。準此：
　⒈被告甲○○、戊○○、乙○○就其等所犯販賣第三級毒品犯行，於
    偵查及本院審理中始終坦承不諱，均應依修正前毒品危害防
    制條例第17條第2項之規定，減輕其刑。又被告戊○○同有前
    揭刑之加重及減輕事由，應依刑法第71條第1項規定，先加
    後減之。
　⒉被告丙○○就其所為犯罪事實一、(一)部分之販賣第三級毒品
    犯行，於偵查及本院審理中均坦承不諱，應依修正前毒品危
    害防制條例第17條第2項之規定，減輕其刑。另被告丙○○雖
    於本院審理時，否認犯罪事實一、(二）部分之販賣第三級
    毒品犯行，然被告丙○○辯稱該次與被告乙○○搭配之內場人員
    ，係綽號「宏傑」之成年男子，業經本院認定確係實在，已
    如前述，且斟酌被告丙○○於本院訊問時，仍坦承109年7月8
    日該次販賣予證人黃妍菲之販賣毒品所得，係在被告丙○○持
    有中（見本院卷一第70頁），嗣於109年10月15日準備程序
    時，辯護人庭呈之辯護意旨狀亦以共犯責任共同原則，就被
    告丙○○加入本案犯罪組織期間應負販賣第三級毒品共犯之責
    ，均為承認之表示（見本院卷一第297頁），堪認被告丙○○
    於本院訊問及準備程序時，曾經自白此部分販賣第三級毒品
    犯行，參諸前述新舊法比較，此部分仍應依修正前毒品危害
    防制條例第17條第2項之規定，減輕其刑。
(三)又按犯組織犯罪防制條例第3條之罪者，在偵查及審判中均
    自白者，減輕其刑，組織犯罪防制條例第8條第1項固有明文
    。本件被告甲○○於偵查中及本院審理時，坦承有發起、主持
    及指揮販毒犯罪組織情事（見109偵21153卷二第133頁、本
    院卷一第60、245頁、卷三第39頁）；被告戊○○、乙○○於偵
    查及本院審理時，均坦承有參加販毒犯罪組織情事（見109
    偵21153卷二第107、125頁、本院卷一第54、56頁、第247至
    251頁、卷二第39頁），原應依上開規定減輕其刑。然被告
    甲○○、戊○○、乙○○所犯發起、主持、指揮或參與犯罪組織等
    罪，已從一重之販賣第三級毒品罪處斷，參照最高法院108
    年度台上字第3563號判決意旨之法理，自無從再適用上開組
    織犯罪防制條例第8條第1項規定減刑，然就被告甲○○3人此
    部分想像競合輕罪得減刑部分，本院於依照刑法第57條量刑
    時，仍將併予審酌。至被告丙○○於本院審理時，否認有主持
    、指揮犯罪組織犯行，雖其就參與、招募犯行坦承不諱，然
    就其主要，且侵害性嚴重之主持、指揮行為既未坦認，自不
    能認其於偵查及審判中均有自白，無從依組織犯罪防制條例
    第8條第1項減輕其刑（最高法院108年度台上字第956號判決
    意旨參照），亦予敘明。
(四)再按刑法第59條之酌量減輕其刑，必須犯罪另有特殊之原因
    與環境等，在客觀上足以引起一般同情，認為即予宣告法定
    最低度刑期尤嫌過重者，始有其適用；至於犯罪之動機、犯
    罪之手段或犯罪後之態度等情狀，僅可為法定刑內從輕科刑
    之標準，不得據為酌量減輕之理由（最高法院28年上字第10
    64號、45年台上字第1165號、84年度台上字第2164號、91年
    度台上字第733號判決意旨參照）。此所謂法定最低度刑，
    固包括法定最低本刑；惟遇有其他法定減輕之事由者，則應
    係指適用其他法定減輕事由減輕其刑後之最低度刑而言。倘
    被告別有法定減輕事由者，應先適用法定減輕事由減輕其刑
    後，猶認其犯罪之情狀顯可憫恕，即使科以該減輕後之最低
    度刑仍嫌過重者，始得適用刑法第59條規定酌量減輕其刑；
    若有二種以上法定減輕事由，仍應先依法定減輕事由遞減其
    刑後，科以最低刑度，猶嫌過重時，始得再依刑法第59條規
    定酌減其刑（最高法院99年度台上字第5999號、100年度台
    上字第744號判決意旨參照）。經查，販賣毒品為法律所禁
    止，染毒更能令人捨身敗家，毀其一生，販賣第三級毒品對
    社會秩序及國民健康危害至鉅，被告甲○○等人對政府嚴格查
    緝販賣毒品之行為，自無不知之理，竟仍貪圖不法利從事販
    賣第三級毒品犯行，對社會秩序危害非淺，再本件被告甲○○
    等人所犯修正前毒品危害防制條例第4條第3項販賣第三級毒
    品罪之法定最低本刑為「7年以上有期徒刑，得併科新臺幣7
    00萬元以下罰金」，相較於販賣第一級、第二級毒品等其他
    毒品犯罪，尚非甚重，並均已依修正前同條例第17條第2項
    規定減輕其刑，而於依上開規定減輕其刑後，酌以毒品對社
    會秩序影響甚鉅，對於人體身心健康之危害尤甚，且被告甲○○等人所為確已助長毒品擴散，造成社會危害非輕，並無處
    以最低刑度猶嫌過重之情形，難謂有何犯罪情狀顯可憫恕之
    處，自不宜依刑法第59條之規定酌減其刑。從而，被告甲○○
    、戊○○、乙○○之辯護意旨主張適用刑法第59條規定減輕其刑
    （見本院卷一第236至237頁、第265頁、卷三第59頁），尚
    非可採，亦併敘明。
六、爰審酌被告甲○○等人均明知愷他命係毒品危害防制條例所列管之第三級毒品，且毒品危害身體健康至鉅，迭為國家查禁再三，竟無視家法律禁制，販賣第三級毒品愷他命供他人施用，不僅戕害他人身體健康，更助長毒品氾濫，足令購毒及施用者沉迷於毒癮而無法自拔，重者甚因購毒及施用者缺錢買毒而引發各式犯罪，不僅助長施用毒品之惡習，且危害國民身心健康及社會風氣，另對於治安亦有負面影響，所為實皆不足取；惟念被告甲○○等人坦承全部或大部分犯行，態度尚可，復衡酌被告甲○○為本件犯罪組織之發起者，並與被告丙○○居於主持、指揮者之角色，被告戊○○、乙○○則依內場人員聯繫前往交易毒品之犯罪分工，及渠等犯罪之動機、手段、販賣金額；暨被告甲○○自述具國中肄業學歷、從事古玉買賣、月收入3至4萬元、扶養父母及未成年子女1名、經濟狀況勉持；被告丙○○自述具國中畢業學歷、從事汽車美容業、月收入約3萬元、無扶養親屬或未成年子女、經濟狀況勉持；被告戊○○自述具高中畢業學歷、從事冰塊送貨之工作、月收入約3萬5000元、扶養母親、經濟狀況尚可；被告乙○○自述具國中畢業學歷、從事機車維修改裝業、月收入約2萬5000至2萬7000元、扶養祖母、經濟狀況普通之智識程度、家庭生活狀況（見本院卷三第41頁）等一切情狀，分別量處如附表二所示之刑，並就被告甲○○、丙○○部分，審酌其等各自犯行輕重及上述家庭狀況等情狀分別定其等應執行刑如主文所示，以示懲儆。
肆、宣付強制工作部分：
一、按發起、主持、操縱或指揮犯罪組織者，處3年以上10年以
    下有期徒刑，得併科新臺幣1億元以下罰金；參與者，處6月
    以上5年以下有期徒刑，得併科新臺幣1千萬元以下罰金。但
    參與情節輕微者，得減輕或免除其刑」、「犯第1項之罪者
    ，應於刑之執行前，令入勞動場所，強制工作，其期間為3
    年」，組織犯罪防制條例第3條第1項、第3項分別定有明文
    。
二、次按組織犯罪防制條例第2條第1項所稱之犯罪組織，經2次
    修正，已排除原有之「常習性」要件，另將實施詐欺手段之
    具有持續性或牟利性之有結構性組織，納入本條例適用範圍
    ，並對參與犯罪組織之行為人，於第3條第1項後段但書規定
    「參與情節輕微者，得減輕或免除其刑」。惟同條第3 項仍
    規定「應於刑之執行前，令入勞動場所，強制工作，其期間
    為3年」，該規定並未依個案情節，區分行為人是否具有反
    社會的危險性及受教化矯治的必要性，一律宣付刑前強制工
    作3年。然則，衡諸該條例所規定之強制工作，性質上原係
    對於有犯罪習慣，或因遊蕩、懶惰成習而犯罪者，所為之處
    置，修正後該條例既已排除常習性要件，從而，本於法律合
    憲性解釋原則，依司法院釋字第471號關於行為人有無預防
    矯治其社會危險性之必要，及比例原則等與解釋意旨不相衝
    突之解釋方法，應為目的性限縮，對犯該條例第3條第1項之
    參與犯罪組織罪者，應視其行為之嚴重性、表現之危險性、
    對於未來行為之期待性，以及所採措施與預防矯治目的所需
    程度，於有預防矯治其社會危險性之必要，且符合比例原則
    之範圍內，決定是否宣告刑前強制工作（最高法院108年度
    台上大字第2306號大法庭裁定意旨參照）。
三、至組織犯罪防制條例第3條第3項規定，犯「發起、主持、操
    縱或指揮」犯罪組織之罪者，「應」於刑之執行前，令入勞
    動場所，強制工作，其期間為3年。此之強制工作，係規定
    「必」諭知，法院並無裁量權限，此與「參與」犯罪組織罪
    者，法院視其行為之嚴重性、表現之危險性、對於未來行為
    之期待性，以及所採措施與預防矯治目的所需程度，於有預
    防矯治其社會危險性之必要，且符合比例原則之範圍內，「
    得」依該條例第3條第3項規定，一併宣告刑前強制工作之本
    院最近所持見解的情形，並不相同，無從比附援引（最高法
    院110年度台上字第3567號判決意旨參照）。本院刑事大法
    庭108年度台上大字第2306號裁定，係指犯組織犯罪防制條
    例第3條第1項之「參與」犯罪組織罪者，應視其行為之嚴重
    性、表現之危險性、對於未來行為之期待性，以及所採措施
    與預防矯治目的所需程度，於有預防矯治其社會危險性之必
    要，且符合比例原則之範圍內，由法院依該條例第3條第3項
    規定，一併宣告刑前強制工作。此與本件上訴人係犯「指揮
    」犯罪組織罪之情形，並不相同（最高法院110年度台上字
    第1234號判決意旨參照）。
四、查被告甲○○、丙○○雖無前科紀錄，此有其等臺灣高等法院被
    告前案紀錄表在卷可稽（見本院卷一第33、35頁），然關於
    「發起」、「主持」、「指揮」犯罪組織應諭知強制工作一
    情，揆諸上開說明，法院並無裁量權限；且被告甲○○、丙○○
    均正值青年，卻不思以正當方法謀取收入，被告甲○○發起本
    案販毒組織，出資購入毒品，提供工作場所及與購毒者聯繫
    之通訊工具，嗣與被告丙○○共同主持、指揮販毒組織，由被
    告戊○○、乙○○等外場人員出面與購毒者交易，收取之價金由
    被告戊○○、乙○○等人輾轉交回，由此營運模式可見被告甲○○
    、丙○○明知所為不見容於法秩序，故層層安排轉折點，將風
    險歸於其餘組織成員，避免自身直接為檢警緝獲，足徵其等
    行為主觀惡性，且其等為牟厚利以通訊軟體微信對不特定網
    友發送廣告訊息兜售第三級毒品愷他命，犯行影響人數頗眾
    、對國人及社會所生損害非輕，犯罪時間達數月之久，行為
    所生危害甚鉅。據此堪認，被告甲○○、丙○○為求一己之私，
    不顧所為對社會、國人造成巨大危害，干冒重典為上述犯行
    ，可得推知被告甲○○、丙○○具有犯罪常習，為預防矯治其社
    會危險性，培養勤勞習慣、正確工作觀念，習得一技之長，
    期能重返社會自力更生，衡酌比例原則，認有施以強制從事
    勞動之必要，爰依組織犯罪防制條例第3條第3項規定，宣告
    被告甲○○、丙○○均應於刑之執行前，令入勞動場所，強制工
    作3年。
五、另本院審酌被告戊○○、乙○○參與本案販毒集團，固屬可議，
    惟其等前無參與犯罪集團不法行為紀錄，此有其等臺灣高等
    法院被告前案紀錄表在卷可稽（見本院卷一第37至40頁），
    且其等加入本件販毒集團時間非長，應無犯罪習慣或係因遊
    蕩、懶惰成習而犯罪，亦非居於發起、主持、操縱、指揮等
    重要角色，其行為危險性及嚴重性相對較低，且無積極證據
    顯示被告戊○○、乙○○有非經強制工作而無法矯正之情形，認
    本案有期徒刑之宣告及執行已足矯治其2人反社會危險性，
    並無再予宣告刑前強制工作之必要。　
伍、沒收部分：
一、第三級毒品愷他命部分：
(一)按毒品危害防制條例第18條第1項前段之規定，應予沒收銷
    燬之毒品，以經查獲之第一、二級毒品為限。又毒品危害防
    制條例對於查獲之製造、運輸、販賣、意圖販賣而持有、以
    非法方法使人施用、引誘他人施用及轉讓第三、四級毒品之
    沒收，並無特別規定，如其行為已構成犯罪，則該毒品即屬
    不受法律保護之違禁物，應回歸刑法之適用，依刑法第38條
    第1項之規定沒收之，始為適法（最高法院98年度台上字第2
    889號判決意旨參照）。再以營利為目的販入毒品，經多次
    販賣後，持有剩餘毒品被查獲者，其各次販賣毒品行為如併
    合處罰，該持有剩餘毒品之低度行為，應僅為最後一次販賣
    毒品之高度行為所吸收，不另論罪。故就該查獲之剩餘毒品
    ，祗能於最後一次之販賣毒品罪宣告沒收銷燬，不得於各次
    販賣毒品罪均宣告沒收銷燬（最高法院105年度台上字第217
    4號判決意旨參照）。
(二)查本案犯罪組織販賣所用之毒品，包含扣案如附表一編號5
    所示之第三級毒品愷他命，係由被告甲○○出資購入等情，業
    據被告甲○○於本院訊問時供述在卷（見本院卷一第61、63頁
    ）。另自被告戊○○身上扣得如附表一編號18所示之第三級毒
    品愷他命6包，係被告丙○○於當日即109年7月8日交予被告戊○○販賣後所剩餘，亦據被告戊○○於本院訊問時證述明確（見
    本院卷一第55頁）。是認扣案如附表一編號5、18所示之第
    三級毒品愷他命共11包，均係被告甲○○購入，經多次販賣後
    之剩餘毒品。上開扣案之第三級毒品愷他命，俱屬違禁物，
    又被告甲○○、丙○○共同主持、指揮本案犯罪組織，對於上開
    扣案之第三級毒品，應具有共同處分權限，自應依刑法第38
    條第1項之規定，在被告甲○○、丙○○最後一次販賣第三級毒
    品，即附表二編號2所示之罪刑項下宣告沒收。另用以盛裝
    上開第三級毒品愷他命之包裝袋11只，因其上所殘留之毒品
    ，難以析離，且無析離之實益與必要，自應視同毒品之一部
    ，一併沒收之；另因鑑驗而耗損部分，既已滅失，自無庸再
    為沒收之諭知。
(三)至附表一編號14所示第三級毒品愷他命3包，係被告甲○○自
    擬供販賣所用之愷他命分裝1包，供己施用後，員警將自包
    裝袋中不慎漏出，及K盤上剩餘之愷他命集中蒐集為另外2包
    等情，業據被告甲○○於本院訊問時供述在卷（見本院卷一第
    62頁），堪認上開第三級毒品愷他命已非販賣所剩餘，爰不
    於本案宣告沒收。
二、供犯罪所用之物部分：
(一)按犯毒品危害防制條例第4條至第9條、第12條、第13條或第
    14條第1項、第2項之罪者，其供犯罪所用之物，不問屬於犯
    罪行為人與否，均沒收之，毒品危害防制條例第19條第1項
    定有明文。又按刑法上責任共同原則，係指共同實行犯罪行
    為之人，在合同意思範圍以內，各自分擔犯罪行為之一部，
    相互利用他人之行為，以達其共同犯罪之目的者，即應對於
    全部所發生之結果共同負責。亦即責任共同原則僅在處理共
    同犯罪參與關係中責任之認定，與犯罪工具物之沒收重在犯
    罪預防並遏止犯罪，以及犯罪所得之沒收旨在澈底剝奪犯罪
    利得以根絕犯罪誘因，係屬兩事。又沒收固為刑罰與保安處
    分以外之獨立法律效果，但沒收人民財產使之歸屬國庫，係
    對憲法所保障人民財產基本權之限制，性質上為國家對人民
    之刑事處分，對人民基本權之干預程度，並不亞於刑罰，原
    則上仍應恪遵罪責原則，並應權衡審酌比例原則，尤以沒收
    之結果，與有關共同正犯所應受之非難相較，自不能過當。
    從而，共同正犯間關於犯罪所得、犯罪工具物應如何沒收，
    仍須本於罪責原則，並非一律須負連帶責任；況且應沒收物
    已扣案者，本無重複沒收之疑慮，更無對各共同正犯諭知連
    帶沒收或重複諭知之必要，否則即科以超過其罪責之不利責
    任。因之，最高法院往昔採連帶沒收共同正犯犯罪所得，及
    就共同正犯間犯罪工具物必須重複諭知之相關見解，自不再
    援用，應改為共同正犯間之犯罪所得應就各人實際分受所得
    部分而為沒收及追徵；而犯罪工具物須屬被告所有，或被告
    有事實上之處分權者，始得在該被告罪刑項下併予諭知沒收
    。至於非所有權人，又無共同處分權之共同正犯，自無庸在
    其罪刑項下諭知沒收或連帶沒收及追徵（最高法院108 年度
    台上字第1001號、107年度台上字第2944號判決意旨參照）
    。
(二)扣案如附表一編號1至4所示之電子磅秤2臺、分裝袋2包，係
    由被告甲○○出資購買，供被告丙○○使用而持以共同犯本案販
    賣第三級毒品犯行之物，業據被告丙○○於本院訊問時供述在
    卷（見本院卷一第70至71頁），復無其他證據足認被告乙○○
    、戊○○對上開電子磅秤、分裝袋等亦有事實上之共同處分權
    ，爰依毒品危害防制條例第19條第1項之規定，不問何人所
    有，就上開電子磅秤2部、分裝袋2包，在具有共同處分權之
    被告甲○○，及事實上管領該電子磅秤、分裝袋之被告丙○○之
    罪刑項下宣告沒收。
(三)扣案如附表一編號10所示之行動電話1支，係被告甲○○交予
    被告丙○○，供作本案犯行聯絡所用之物等情，此經被告甲○○
    、丙○○於偵查及本院訊問時（見109偵21153卷二第218頁、
    第206頁、第68頁、本院卷一第61頁）供述明確，則就上開
    行動電話，不問何人所有，應依毒品危害防制條例第19條第
    1項之規定，在具有共同處分權之被告甲○○，及事實上管領
    該行動電話之被告丙○○之罪刑項下宣告沒收。
(四)扣案如附表一編號7、11、16、21所示之行動電話各1支，各
    係被告乙○○、丙○○、甲○○、戊○○所有，供作本案犯行聯絡所
    用之物等情，業據被告乙○○、丙○○於本院訊問時（見本院卷
    一第57頁、第71頁）；被告甲○○、戊○○於警詢、偵查及本院
    訊問時（見109偵21139卷第41頁、第62頁、109偵21153卷二
    第123至124頁、第132頁、本院卷一第55頁、第62頁）供明
    在卷，並有被告丙○○所有如附表一編號11所示之iPhone X行
    動電話之訊息、微信對話紀錄截圖在卷可參（見本院卷二第
    91至103頁），復無其他證據足認其他被告對上開行動電話
    亦有事實上之共同處分權，爰依毒品危害防制條例第19條第
    1項之規定，就上開行動電話4支，分別在被告乙○○、丙○○、
    甲○○、戊○○之罪刑項下分別諭知沒收。
(五)扣案如附表一編號20所示之行動電話1支，係被告戊○○持以
    供本案犯行聯絡所用之物等情，業據被告戊○○於本院訊問及
    準備程序供述在卷（見本院卷一第55頁、第247頁），惟被
    告戊○○供稱上開行動電話係被告丙○○所交付一節，為被告丙○○所否認（見本院卷一第69頁），復無其他證據證明被告丙○○、甲○○或乙○○對上開行動電話亦有所有權或事實上之共同
    處分權，爰依毒品危害防制條例第19條第 1項之規定，不問
    何人所有，於事實上管領該行動電話之被告戊○○之罪刑項下
    宣告沒收。
(六)另關於毒品危害防制條例第19條第2項規定「犯第4條之罪所
    使用之水、陸、空交通工具，沒收之。」依92年7月9日修正
    本條例之立法說明：「第三項（105年6月22日修為第二項）
    所定應沒收之水、陸、空交通工具，依據實務上向來之見解
    ，係指專供犯第四條之罪所使用之交通工具並無疑義，故本
    項不需再予修正。」故依本項規定沒收之交通工具，以專供
    犯第4條之罪所使用者為限，且屬於犯罪行為人者，始得沒
    收。而所謂「專供」犯第4條之罪，係指該水、陸、空交通
    工具之使用與行為人犯第4條之罪有直接關連性，並依社會
    通念具有促使該次犯罪實現該構成要件者而言，若僅是前往
    犯罪現場之交通工具，即不屬之。且此項規定，屬刑法第38
    條第2項但書所指之特別規定，故就供該條例第4條犯罪之交
    通工具沒收，自無再行適用刑法第38條第2項前段沒收之餘
    地（最高法院109年度台上字第801號判決意旨參照）。經查
    ：
  ⒈扣案如附表一編號22所示之自用小客車1部為被告戊○○所有、
    販賣毒品所使用之交通工具等情，此經被告戊○○於警詢、偵
    查及本院訊問時供述在卷（見109偵21139卷第62頁、見109
    偵21153卷二第123頁、本院卷一第55頁），並有公路監理電
    子閘門車號查詢汽車車籍資料1份（登記車主：戊○○）在卷
    可稽（見本院卷二第163頁），惟依被告戊○○於警詢時供稱
    ：每日起班時都帶愷他命4公克裝5包、2公克裝5包，每次都
    不會帶多，賣完再回公司補貨等語（見109偵21139卷第64頁
    ），足認被告戊○○各次販賣毒品之數量尚屬可隨身攜帶，且
    據被告戊○○於本院準備程序時供稱：我購買該車4至5年以上
    ，因為沒有錢租其他交通工具，就開自己的車，我平常就有
    使用該車代步等語（見本院卷一第248 頁），堪認上揭車輛
    係供被告戊○○生活往來使用之一般交通工具，僅係偶一供本
    件販賣毒品代步之用，非專供犯毒品危害防制條例第4條之
    罪使用之交通工具，依前揭最高法院判決意旨，尚非所謂犯
    該條例第4條之罪所使用之交通工具，即無依同條例第19條
    第2項諭知沒收之餘地，爰不予宣告沒收。
  ⒉被告乙○○所駕駛之車牌號碼0000-00號自用小客車，該車登記
    車主為張淑婷，此有公路監理電子閘門車號查詢汽車車籍資
    料1份在卷可稽（見本院卷三第9頁），依被告乙○○於本院審
    理時證稱：該車是「宏傑」去租的等語（見本院卷二第279
    頁）；及被告丙○○於本院審理時供稱：該車是乙○○、「宏傑
    」一起承租的等語（見本院卷三第287頁），復無其他證據
    證明該車為本件被告甲○○等人所有，自不得宣告沒收，併此
    敘明。
三、犯罪所得部分：
(一)按犯罪所得，屬於犯罪行為人者，沒收之；前二項之沒收，
    於全部或一部不能沒收或不宜執行沒收時，追徵其價額，刑
    法第38條之1第1項前段、第3項定有明文。而共同實行犯罪
    行為之人，基於責任共同原則，固應就全部犯罪結果負其責
    任，但因其等組織分工及有無不法所得，未必盡同，特別是
    集團性或重大經濟、貪污犯罪，彼此間犯罪所得分配懸殊，
    其分配較少甚或未受分配之人，如仍應就全部犯罪所得負連
    帶沒收追繳之責，超過其個人所得之剝奪，無異代替其他參
    與者承擔刑罰，違反罪刑法定原則、個人責任原則以及罪責
    相當原則。故共同犯罪，其所得之沒收，應就各人分得之數
    為之，亦即依各共犯實際犯罪利得分別宣告沒收。又所謂各
    人「所分得」，係指各人「對犯罪所得有事實上之處分權限
    」，法院應視具體個案之實際情形而為認定。
(二)次按本件被告甲○○等人行為後，毒品危害防制條例第19條第
    3項有關沒收被告所得支配、取自其他違法行為所得之財物
    規定業已於109年1月15日修正公布，於同年7月15日生效；
    依刑法第2條第2項規定，本案有關被告甲○○等人此等所得之
    沒收，應適用上開修正後規定。
　⒈依毒品危害防制條例第19條第3項規定：「犯第4條至第9條、
    第12條、第13條或第14條第1項、第2項之罪，有事實足以證
    明行為人所得支配之前2項規定以外之財物或財產上利益，
    係取自其他違法行為所得者，沒收之。」為擴大利得沒收規
    定。依其立法理由之說明：因毒品犯罪常具有暴利，且多具
    有集團性及常習性，考量司法實務上，對於查獲時無法證明
    與本次犯罪有關，但可能與其他違法行為有關聯且無合理來
    源之財產證明，如不能沒收，將使毒品防制成效難盡其功，
    且縱耗盡司法資源仍未能調查得悉可能來源，而無法沒收，
    產生犯罪誘因，而難以杜絕毒品犯罪行為。為彰顯我國對於
    毒品防制之重視，而有引進擴大沒收之必要。所謂擴大沒收
    ，指就查獲被告本案違法行為時，亦發現被告有其他來源不
    明，而可能來自其他不明違法行為之不法所得，雖無法確定
    來自特定之違法行為，仍可沒收。因此，為杜絕毒品犯罪，
    如查獲製造、運輸、販賣等毒品犯罪行為時，又查獲其他來
    源不明之不法財產時，爰參考洗錢防制法第18條第2 項規定
    、2017年7月1日施行之德國刑事財產剝奪改革法案針對刑法
    第73a條第4項及刑事訴訟法第437 條引入擴大沒收之立法意
    旨，增訂第3 項規定。另關於有事實足以證明被告財產違法
    來源，參考歐盟沒收指令（按全稱為「歐盟保全及沒收犯罪
    工具與犯罪所得之指令」）第5條及其立法理由第21點意旨
    ，法院在具體個案上綜合檢察官所提出之直接證據、間接證
    據或情況證據，依蓋然性權衡判斷，系爭財產實質上較可能
    源於其他任何違法行為時，即可沒收。而法院在認定財產係
    源於其他不明之違法行為時，所得參考之相關事實情況，例
    如行為人所得支配之財產價值與其合法之收入不成比例，亦
    可作為源於其他違法行為之認定基礎等旨。換言之，就來源
    不明犯行部分，不需為明確、特定的刑事不法犯行，只要有
    一定事證足認系爭不明財產是為了或產自某尚未具體、特定
    的不法犯行即可，是何具體犯罪則非所問，此與本案犯行的
    認定，必須達於確信之心證始可，尚有不同，且若仍採與本
    案犯行同樣的心證門檻，擴大利得沒收規定將成為具文。至
    於立法理由所稱之「蓋然性權衡判斷」，並非可一目瞭然的
    法律用語，法院就系爭不明財產是否源自犯罪行為，於認定
    時自應參酌立法理由之說明與舉例，就個案顯露的客觀具體
    情況、被告在本案的犯罪行為及方式、不明財產被查獲時的
    外在客觀情狀，及與被告財產及資力有關之事項，即被查獲
    的不明財產與被告合法收入是否成比例、被告是否尚有其他
    合法收入、被告的經濟狀況如何、被告對不明財產是否有合
    理解釋，暨所辯合法收入來源是否屬實等予以綜合判斷（最
    高法院110年度台上字第2231號判決意旨參照）。是本案被
    告甲○○等人是否有取自其他違法行為所得，自應逕行適用裁
    判時即現行毒品危害防制條例第19條第3項之規定，就卷內
    事證，依蓋然性權衡判斷認定之。
  ⒉又該條例第19條第3項雖無追徵之規定，然觀同條第1項於105
    年6月22日之修正理由略以：「刑法沒收章已無抵償之規定
    ，而追徵為全部或一部不能沒收之執行方式，為避免司法實
    務對如何執行抵償之困擾，爰刪除原條文第一項後段全部或
    一部不能沒收之執行方式，回歸刑法沒收章之規定」，是於
    有追徵必要時，自應回歸適用刑法沒收章之規定，是此部分
    犯罪所得若未扣案，應依刑法第38條之1第3項規定，宣告於
    全部或一部不能沒收或不宜執行沒收時，追徵其價額。
(三)扣案如附表一編號6所示之現金3萬3900元，其中2萬元，係
    被告乙○○加入本案販毒組織後，因販賣第三級毒品犯行所取
    得之犯罪所得，業據被告乙○○於警詢及本院訊問時自承在卷
    （見109偵21139卷第56頁、本院卷一第57頁），是除其中30
    0元，應係被告乙○○因犯罪事實一、(二)部分之販賣第三級
    毒品犯行分取之價金，應依刑法第38條之1第1項前段規定，
    宣告沒收；另1萬9700元，雖非被告乙○○本次販賣第三級毒
    品犯行之價金，仍屬其取自其他違法販毒行為所得，應依毒
    品危害防制條例第19條第3項之規定，於被告乙○○之罪刑項
    下諭知沒收。至其餘1萬3900元（計算式：3萬3900元－2萬元
    ＝1萬3900元）部分，檢察官雖聲請依組織犯罪防制條例第7
    條第2項、毒品危害防制條例第19條第2項等規定，宣告沒收
    。然依被告乙○○於偵查及本院訊問時供稱，此係其加入本案
    販毒組織前之工作所得（見本院卷一第57頁），已說明上開
    現金1萬3900元部分為其工作所得，而被告乙○○係於本案查
    獲前5日，即109年7月3日始加入本案販毒組織，此節亦為檢
    察官所採認，是被告乙○○供稱此部分款項係其工作收入，而
    非取自其他違法販毒行為所得，並非全然無據。另按犯第3
    條之罪者，其參加之組織所有之財產，除應發還被害人者外
    ，應予沒收；對於參加組織後取得之財產，未能證明合法來
    源者，亦同，組織犯罪防制條例第7條第1項、第2項固有明
    文，然卷內亦查無何等證據足以證明上揭現金1萬3900元部
    分，確係被告乙○○加入本案販毒組織後所取得之財產，尚難
    遽予認定被告乙○○未能證明來源，而依組織犯罪防制條例第
    7條第2項規定宣告沒收。
(四)被告戊○○就犯罪事實一、(一)部分之販賣毒品所得100 元，
    並未扣案，爰依刑法第38條之1第1項前段、第3項規定，對
    被告戊○○宣告沒收，並於全部或一部不能沒收或不宜執行沒
    收時，追徵其價額。另被告戊○○自承其加入本案販毒組織後
    ，共計領得至少12萬元之報酬（見109偵21153卷二第124頁
    、本院卷二第54頁)，是有事實足認被告戊○○除上開100元外
    ，另有取自其他販毒行為之犯罪所得至少11萬9900元（計算
    式：12萬元－100元＝11萬9900元），上開款項雖非被告戊○○
    本次販賣第三級毒品犯行之價金，仍屬其取自其他違法販毒
    行為所得，自應依毒品危害防制條例第19條第3項、刑法第3
    8條之1第3項規定，併於被告戊○○之罪刑項下宣告沒收，並
    於全部或一部不能沒收或不宜執行沒收時，追徵其價額。　
    　
(五)扣案如附表一編號19所示之現金4萬7000元，係被告戊○○於1
    09年7月8日販賣第三級毒品所得之價金，此經被告戊○○於警
    詢、本院訊問及審理時供述明確（見109偵21139卷第62頁、
    本院卷一第55頁、卷二第289至290頁），堪認上開4萬7000
    元確係被告戊○○取自其他違法販毒行為之犯罪所得，該筆犯
    罪所得既尚未交予被告丙○○或甲○○分配，仍屬被告戊○○事實
    上得處分之犯罪所得，爰依毒品危害防制條例第19條第3項
    ，於被告戊○○之罪刑項下宣告沒收。
(六)被告丙○○就犯罪事實一、(一)部分之販賣毒品所得100 元，
    及被告甲○○就犯罪事實一、(一)部分之販賣毒品所得，扣除
    被告丙○○、戊○○應分得之100元、100元後，應為3600元（計
    算式：3800元－100元－100元＝3600元），均未扣案，爰依刑
    法第38條之1第1項規定，分別對被告丙○○、甲○○宣告沒收，
    併依同條第3項規定，於全部或一部不能沒收或不宜執行沒
    收時，追徵其價額。
(七)至被告丙○○、甲○○就犯罪事實一、(二)部分之販賣毒品犯行
    ，所應分得之報酬各為100元、3200元（計算式：3600元－10
    0元－300元＝3200元），依被告丙○○於本院訊問時供稱：該日
    即109年7月8日之販賣毒品所得尚未結算，係包含在扣案之
    現金82萬600元之中等語（見本院卷一第70頁），及被告甲○○於本院訊問及審理時供稱：該日即109年7月8日之販賣毒品
    所得尚未結算等語（見本院卷一第63頁、卷二第233頁），
    是此部分犯罪所得，既尚未分配予交予被告甲○○，即仍屬被
    告丙○○事實上得處分之犯罪所得，應依刑法第38條之1第1項
    之規定，就扣案如附表一編號14所示之現金82萬600元，對
    被告丙○○沒收其中之3300元（計算式：100元＋3200元＝3300
    元），且不另對被告甲○○為沒收之諭知。
(八)扣案如附表一編號12所示之現金82萬600元， 除其中3300元
    係本案犯罪事實一、(二)部分犯行之販賣毒品所得，應依刑
    法第38條之1第1項前段之規定，對被告丙○○宣告沒收，已如
    前述。至其餘81萬7300元（計算式：82萬600元－3300元＝81
    萬7300元），扣除被告丙○○供稱其前女友於109年6月份償還
    之借款4萬元（見本院卷一第71頁），共計77萬7300元（計
    算式：81萬7300元－4萬元＝77萬7300元），雖非被告甲○○、
    丙○○等人本案販賣第三級毒品犯行之價金，然為本案犯罪組
    織，因其他違反販毒行為所取得之犯罪所得，業據被告丙○○
    於偵查及本院訊問時自承在卷（見109偵21153卷二第115、1
    18、208頁、本院卷一第71頁），且該等款項尚為被告丙○○
    事實上所支配，應依毒品危害防制條例第19條第3項之規定
    ，對被告丙○○宣告沒收，總計應沒收金額為78萬600元（計
    算式：3300元＋77萬7300元＝78萬600元）。至上開4萬元部分
    ，依被告丙○○於偵查中供稱：扣案現金82萬600元，其中4萬
    元是別人還給我的錢等語（見109偵21153卷二第115、118頁
    ）；於本院訊問時亦供稱：扣案現金82萬600元，其中4萬元
    是前女友在6月份還給我的錢等語（見本院卷一第71頁），
    核其歷來供述內容尚屬一致，且此部分現金數額並非鉅款，
    被告丙○○供稱此其收受他人清償借款所取得，非無可能，要
    難認必係被告甲○○、丙○○等人從事販賣毒品行為而取得，檢
    察官亦未提出任何事證可證其實質上較可能源於其他違法行
    為，自無從依毒品危害防制條例第19條第3項規定宣告沒收
    ；又被告丙○○已說明上揭扣案之現金4萬元部分，係他人清
    償借款所得，尚難遽予認定被告丙○○未能證明來源，而依組
    織犯罪防制條例第7條第2項規定宣告沒收，附此說明。
(九)另公訴意旨雖以被告丙○○於偵查中供稱：我們從109年3月開
    始販賣到現在，扣除成本後，大概獲利60至70萬元，營業額
    至少有1000萬元等語（見109偵21153卷二第115頁），而認
    本案販賣毒品組織迄至為警查獲為止，至少已販賣1000萬元
    之毒品，由被告甲○○、丙○○朋分之，而為渠等主持犯罪組織
    所得，並依刑法第38條之1第1項、第3項規定聲請宣告沒收
    。然此為被告甲○○於本院訊問時否認（見本院卷一第62頁）
    ，且被告丙○○前開偵查供述，並無其他證據可資佐證，其於
    本院準備程序時亦表示偵查中該部分所述係計算錯誤，並不
    正確等語（見本院卷一第295頁），本院在無其他證據佐證
    之情況下，自不能僅以被告丙○○於偵查中之供述，遽認其與
    被告甲○○之販賣毒品所得至少有1000萬元。又本件尚無從明
    確查知被告甲○○實際購入愷他命之成本，及此段期間實際販
    賣之數量為何，惟參酌本案犯罪組織犯罪分配利潤之方式，
    被告甲○○應分得之犯罪所得，比例上應明顯高於被告戊○○、
    乙○○，並本於罪疑唯輕原則，以有利被告甲○○之認定，依被
    告甲○○就其個人收取之犯罪所得，於本院審理時證稱：自10
    9年3月到109年7月8日被查獲為止，粗估一個月差不多20萬
    元上下；最後一次取得回帳應該是109年7月8日前2、3天等
    語（見本院卷一第63頁、卷二第267頁），依此估算結果，
    被告甲○○自109年3月15日（星期日）起，至同年7月8日為警
    查獲為止之前3天，即同年7月5日止，共計3個月又21日，即
    3.7個月（計算式：3個月＋21日30日＝3.7個月），應以74萬
    元計算被告甲○○於此期間之犯罪所得（計算式：20萬元3.7
    個月＝74萬元），並不扣除成本，依毒品危害防制條例第19
    條第3項、刑法第38條之1第3項之規定，併於被告甲○○最後
    一次販賣第三級毒品，即附表二編號2所示之罪刑項下宣告
    沒收，並於全部或一部不能沒收或不宜執行沒收時，追徵其
    價額。
(十)扣案如附表一編號13所示之現金6000元，依被告甲○○於本院
    訊問時供稱，此係其經營古玉買賣之交易所得等語（見本院
    卷一第62頁），衡情此數額並非鉅款，被告甲○○供稱此其經
    營玉石買賣交易所得，非無可能，要難認必係被告甲○○、丙○○等人從事販賣毒品行為而取得，另檢察官亦未提出任何事
    證可證其實質上較可能源於其他違法行為，自無從依毒品危
    害防制條例第19條第3項規定宣告沒收；又被告甲○○已說明
    上揭扣案之現金6000元部分，係其經營玉石買賣交易所得，
    尚難遽予認定被告甲○○未能證明來源，而依組織犯罪防制條
    例第7條第2項規定宣告沒收，附此說明。
四、本案其餘之扣案物，未經本判決敘及者，皆經本院依卷內事
    證審認與本案所涉各罪無涉，尚乏沒收之依據，併此敘明。
據上論斷，應依刑事訴訟法第299條第1項前段，判決如主文。
本案經檢察官張時嘉提起公訴，檢察官丁○○到庭執行職務。
中    華    民    國   110    年    11   月     17    日
                  刑事第八庭  審判長法  官  李宜璇
                                    法  官  吳欣哲
                                    法  官  孫藝娜
以上正本證明與原本無異。
如不服本判決應於收受送達後20日內向本院提出上訴書狀，並應
敘述具體理由；其未敘述上訴理由者，應於上訴期間屆滿後20日
內向本院補提理由書（均須按他造當事人之人數附繕本）「切勿
逕送上級法院」。
                                    書記官  譚鈺陵
中    華    民    國   110    年    11   月     17    日
附錄本案論罪科刑法條全文：
（修正前）毒品危害防制條例第4 條
製造、運輸、販賣第一級毒品者，處死刑或無期徒刑；處無期徒
刑者，得併科新臺幣2 千萬元以下罰金。
製造、運輸、販賣第二級毒品者，處無期徒刑或7 年以上有期徒
刑，得併科新臺幣1 千萬元以下罰金。
製造、運輸、販賣第三級毒品者，處7 年以上有期徒刑，得併科
新臺幣7 百萬元以下罰金。
製造、運輸、販賣第四級毒品者，處5 年以上12年以下有期徒刑
，得併科新臺幣3 百萬元以下罰金。
製造、運輸、販賣專供製造或施用毒品之器具者，處1 年以上7
年以下有期徒刑，得併科新臺幣1 百萬元以下罰金。
前五項之未遂犯罰之。
組織犯罪防制條例第3條
發起、主持、操縱或指揮犯罪組織者，處 3 年以上 10 年以下
有期徒刑，得併科新臺幣 1 億元以下罰金；參與者，處 6 月以
上 5 年以下有期徒刑，得併科新臺幣 1 千萬元以下罰金。但參
與情節輕微者，得減輕或免除其刑。
具公務員或經選舉產生之公職人員之身分，犯前項之罪者，加重
其刑至二分之一。
犯第 1 項之罪者，應於刑之執行前，令入勞動場所，強制工作
，其期間為 3 年。
前項之強制工作，準用刑法第 90 條第 2 項但書、第 3 項及第
98 條第 2 項、第 3 項規定。
以言語、舉動、文字或其他方法，明示或暗示其為犯罪組織之成
員，或與犯罪組織或其成員有關聯，而要求他人為下列行為之一
者，處 3 年以下有期徒刑，得併科新臺幣 3 百萬元以下罰金：
一、出售財產、商業組織之出資或股份或放棄經營權。
二、配合辦理都市更新重建之處理程序。
三、購買商品或支付勞務報酬。
四、履行債務或接受債務協商之內容。
前項犯罪組織，不以現存者為必要。
以第 5 項之行為，使人行無義務之事或妨害其行使權利者，亦
同。
第 5 項、第 7 項之未遂犯罰之。
組織犯罪防制條例第4條
招募他人加入犯罪組織者，處6月以上5年以下有期徒刑，得併科
新臺幣1千萬元以下罰金。
成年人招募未滿十八歲之人加入犯罪組織者，依前項規定加重其
刑至二分之一。
以強暴、脅迫或其他非法之方法，使他人加入犯罪組織或妨害其
成員脫離者，處1年以上7年以下有期徒刑，得併科新臺幣2千萬
元以下罰金。
前項之未遂犯罰之。

附表一：
編號            扣案物品    數量 單位 持有人 搜索地點：臺中市○區○○路0段000○0號建物2樓桌上     1 電子磅秤(大) 1 臺 丙○○ 甲○○ 2 電子磅秤(小) 1 臺 丙○○ 甲○○ 3 分裝袋(大) 1 包 丙○○ 甲○○ 4 分裝袋(小) 1 包 丙○○ 甲○○ 5 第三級毒品愷他命（編號E5-1、E5-2、E5-3、E6、E7，驗餘總淨重97.57公克） ⑴均為白色晶體，外觀型態均相似。 ⑵拉曼光譜分析，均呈現第三級毒品愷他命陽性反應。 ⑶氣相層析/質譜分析法及核磁共振分析法： ①檢驗前總毛重99.94公克（包裝總重2.26公克），驗前總淨重約97.68公克，驗餘總淨重97.57公克。 ②隨機抽取編號E7鑑定，淨重48.64公克，取0.11公克鑑定用罄，餘48.53公克，檢出第三級毒品愷他命成分，純度約98％。 ③依據抽測純度，推估編號E5-1、E5-2、E5-3、E6、E7均含愷他命之驗前總純質淨重95.72公克。 【內政部警政署刑事警察局109年9月24日刑鑑字第1090096928號鑑定書】　 ⑷編號E6，送驗數量44.9839公克、驗餘淨重44.2815公克。 【衛生福利部草屯療養院109年7月9日草療鑑字第1090700165號鑑驗書】　 5 包 丙○○ 甲○○ 搜索地點：臺中市○區○○路0段000○0號建物4樓B區     6 現金 3萬3900 元 乙○○ 7 iPhone 8行動電話（含SIM卡1張） 1 支 乙○○ 8 iPhone 6s Plus行動電話（含SIM卡1張） 1 支 乙○○ 9 微星MIS廠牌筆記型電腦 1 臺 乙○○ 搜索地點：臺中市○區○○路0段000○0號建物頂樓C區     10 iPhone 8行動電話（無SIM卡） 1 支 丙○○ 11 iPhone 10行動電話（含SIM卡1張） 1 支 丙○○ 12 現金 82萬600 元 丙○○ 搜索地點：臺中市○區○○路0段000○0號建物頂樓D區     13 現金 6000 元 甲○○ 14 第三級毒品愷他命 （送驗白色結晶3包，總毛重4.14公克、送驗單位指定鑑驗1包〈編號D3〉，送驗數量2.3642公克、驗餘淨重2.3567公克） 【衛生福利部草屯療養院109年7月9日草療鑑字第1090700164號鑑驗書】 3 包 甲○○ 15 iPhone XR行動電話（含門號0000000000號SIM卡1張） 1 支 甲○○ 16 iPhone 11行動電話（含門號0000000000號SIM卡1張） 1 支 甲○○ 搜索地點：車牌號碼000-0000號自用小客車     17 K盤 1 個 甲○○ 搜索地點：臺中市○區○○路0段000○0號1樓（被告戊○○身上）     18 第三級毒品愷他命 （送驗白色結晶6包，總毛重19.33公克、送驗單位指定鑑驗1包〈編號2〉，送驗數量3.7522公克、驗餘淨重3.7435公克） 【衛生福利部草屯療養院109年7月9日草療鑑字第1090700166號鑑驗書】 6 包 戊○○ 19 現金 4萬7000 元 戊○○ 20 iPhone 6S行動電話（含門號0000000000號SIM卡1張） 1 支 戊○○ 21 OPPO廠牌行動電話（含門號0000000000號SIM卡1張） 1 支 戊○○ 22 車牌號碼0000-00號自用小客車 1 臺 戊○○ 

附表二：
編號   犯罪事實       宣告刑及保安處分          沒   收  1 犯罪事實一、 (一)部分 甲○○共同販賣第三級毒品，處有期徒刑肆年陸月，並應於刑之執行前，令入勞動場所強制工作參年。   扣案如附表一編號1至4、10、16所示之物均沒收。未扣案之犯罪所得新臺幣參仟陸佰元沒收，於全部或一部不能沒收或不宜執行沒收時，追徵其價額。   丙○○共同販賣第三級毒品，處有期徒刑肆年參月，並應於刑之執行前，令入勞動場所強制工作參年。   扣案如附表一編號1至4、10、11所示之物均沒收。未扣案之犯罪所得新臺幣壹佰元沒收，於全部或一部不能沒收或不宜執行沒收時，追徵其價額。     戊○○共同販賣第三級毒品，累犯，處有期徒刑叁年玖月。   扣案如附表一編號20、21所示之物，及編號19所示之犯罪所得新臺幣肆萬柒仟元沒收。未扣案之犯罪所得新臺幣拾貳萬元沒收，於全部或一部不能沒收或不宜執行沒收時，追徵其價額。    2 犯罪事實一、 (二)部分 甲○○共同販賣第三級毒品，處有期徒刑肆年。   扣案如附表一編號1至5、10、16、18所示之物均沒收（含附表一編號5、18所示之第三級毒品愷他命包裝袋拾壹只）。 未扣案之犯罪所得新臺幣柒拾陸萬元沒收，於全部或一部不能沒收或不宜執行沒收時，追徵其價額。   丙○○共同販賣第三級毒品，處有期徒刑肆年。    扣案如附表一編號1至5、10、11、18所示之物（含附表一編號5、18所示之第三級毒品愷他命包裝袋拾壹只），及編號12所示其中之犯罪所得新臺幣柒拾捌萬陸佰元均沒收。   乙○○共同販賣第三級毒品，處有期徒刑叁年捌月。  扣案如附表一編號7所示之物，及編號6所示其中之犯罪所得新臺幣貳萬元均沒收。